---
title: "02 - SIA Gebäudetypen schätzen"
author: "Curdin Derungs"
date: "July 2018"
output:
  html_document:
      toc: true
      toc_float: true
---

```{r setup, include=FALSE}

#loading libraries
library(sp)
library(rgdal)
library(leaflet)
library(ggplot2)
library(gridExtra)
library(spatialEco)

#empty workspace
rm(list=ls())

#load helpers
source("999_helpers.R")
```

In diesem Skript werden die Gebäude anhand von Informationen aus dem GWR den SIA Gebäudetypen zugeordnet.

__Anmerkung: Es werden ein paar Gebäudetypen verwendet, welche in der SIA nicht vorkommen (z.B. Schloss oder Kirche).__

#Daten einlesen
Die Daten aus dem vorhergehenden Arbeitsschritt werden eingelesen. Zusätzlich werden ein paar Werte pro Gebäude berechnet, welche für die spätere Visualisierung der SIA Klassifikation informativ sind.
```{r reader av}
load("output/01_output/geom/01_rolle_bld_out.Rdata")

#revising area
rolle_bld_out$GAREA<-sapply(rolle_bld_out@polygons,function(x){x@area})

#classifying age
rolle_bld_out$GBAUP<-cut(as.numeric(rolle_bld_out$GBAUJ),breaks=c(0,1919,1945,1960,1970,1980,1985,1990,1995,2000,2005,2010,2015,2500))
#table(is.na(rolle_bld_out$GBAUJ))

#calculating ebf
rolle_bld_out$ebf<-as.numeric(rolle_bld_out$GAREA)*as.numeric(rolle_bld_out$GASTW)
#table(is.na(rolle_bld_out$ebf))
```


#SIA Klassifikation
Die Klassen und Typen von Gebäuden aus dem GWR werden SIA Gebäudetypen zugeordnet. Dies ist ein weitestgehend manueller Schritt, welcher viele Entscheidungen umfasst. Es werden teilweise Bezeichnungen verwendet, welche in der SIA nicht vorkommen.
```{r sia, message=FALSE, warning=FALSE}
rolle_bld_out$klasKat<-paste(rolle_bld_out$GKLAS,rolle_bld_out$GKAT,sep="_")
rolle_bld_out$sia<-NA
rolle_bld_out_noSia<-rolle_bld_out
rolle_bld_out_sia<-rolle_bld_out
rolle_bld_out_sia<-rolle_bld_out_sia[-c(1:nrow(rolle_bld_out_sia)),]

##wichtige spezialfälle
#schloss
rolle_bld_out_temp<-rolle_bld_out_noSia[rolle_bld_out_noSia$EGID == "9999999",] 
rolle_bld_out_temp$sia <- "schloss"
rolle_bld_out_sia<-rbind(rolle_bld_out_sia,rolle_bld_out_temp)
rolle_bld_out_noSia<-rolle_bld_out_noSia[rolle_bld_out_noSia$EGID != "9999999",]
#migros
rolle_bld_out_temp<-rolle_bld_out_noSia[rolle_bld_out_noSia$EGID == "280079171_1",] 
rolle_bld_out_temp$sia <- "verkauf"
rolle_bld_out_sia<-rbind(rolle_bld_out_sia,rolle_bld_out_temp)
rolle_bld_out_noSia<-rolle_bld_out_noSia[rolle_bld_out_noSia$EGID != "280079171_1",]
#coop
rolle_bld_out_temp<-rolle_bld_out_noSia[rolle_bld_out_noSia$EGID == "829466",] 
rolle_bld_out_temp$sia <- "verkauf"
rolle_bld_out_sia<-rbind(rolle_bld_out_sia,rolle_bld_out_temp)
rolle_bld_out_noSia<-rolle_bld_out_noSia[rolle_bld_out_noSia$EGID != "829466",]
#hallenbad
rolle_bld_out_temp<-rolle_bld_out_noSia[rolle_bld_out_noSia$EGID == "829857",] 
rolle_bld_out_temp$sia <- "schwimmhalle"
rolle_bld_out_sia<-rbind(rolle_bld_out_sia,rolle_bld_out_temp)
rolle_bld_out_noSia<-rolle_bld_out_noSia[rolle_bld_out_noSia$EGID != "829857",]
#altersheim
rolle_bld_out_temp<-rolle_bld_out_noSia[rolle_bld_out_noSia$EGID == "829895"|
                                        rolle_bld_out_noSia$EGID == "829086"|
                                        rolle_bld_out_noSia$EGID == "280010071"|
                                        rolle_bld_out_noSia$EGID == "280027129"|
                                        rolle_bld_out_noSia$EGID == "829084"|
                                        rolle_bld_out_noSia$EGID == "280066318"|
                                        rolle_bld_out_noSia$EGID == "828780"|
                                        rolle_bld_out_noSia$EGID == "280078440",] 
rolle_bld_out_temp$sia <- "altersheim"
rolle_bld_out_sia<-rbind(rolle_bld_out_sia,rolle_bld_out_temp)
rolle_bld_out_noSia<-rolle_bld_out_noSia[rolle_bld_out_noSia$EGID != "829895"&
                                        rolle_bld_out_noSia$EGID != "829086"&
                                        rolle_bld_out_noSia$EGID != "280010071"&
                                        rolle_bld_out_noSia$EGID != "280027129"&
                                        rolle_bld_out_noSia$EGID != "829084"&
                                        rolle_bld_out_noSia$EGID != "280066318"&
                                        rolle_bld_out_noSia$EGID != "828780"&
                                        rolle_bld_out_noSia$EGID != "280078440",]
#krankenhaus
rolle_bld_out_temp<-rolle_bld_out_noSia[rolle_bld_out_noSia$EGID == "829900",] 
rolle_bld_out_temp$sia<- "krankenhaus"
rolle_bld_out_sia<-rbind(rolle_bld_out_sia,rolle_bld_out_temp)
rolle_bld_out_noSia<-rolle_bld_out_noSia[rolle_bld_out_noSia$EGID != "829900",]
#resti
rolle_bld_out_temp<-rolle_bld_out_noSia[rolle_bld_out_noSia$EGID == "829427"|
                                          rolle_bld_out_noSia$EGID == "829580"|
                                          rolle_bld_out_noSia$EGID == "829423"|
                                          rolle_bld_out_noSia$EGID == "190098292"|
                                          rolle_bld_out_noSia$EGID == "829524"|
                                          rolle_bld_out_noSia$EGID == "280062591_1"|
                                          rolle_bld_out_noSia$EGID == "829697"|
                                          rolle_bld_out_noSia$EGID == "829825",] 
rolle_bld_out_temp$sia<- "restaurant"
rolle_bld_out_sia<-rbind(rolle_bld_out_sia,rolle_bld_out_temp)
rolle_bld_out_noSia<-rolle_bld_out_noSia[rolle_bld_out_noSia$EGID != "829427"&
                                          rolle_bld_out_noSia$EGID != "829580"&
                                          rolle_bld_out_noSia$EGID != "829423"&
                                          rolle_bld_out_noSia$EGID != "190098292"&
                                          rolle_bld_out_noSia$EGID != "829524"&
                                          rolle_bld_out_noSia$EGID != "280062591_1"&
                                          rolle_bld_out_noSia$EGID != "829697"&
                                          rolle_bld_out_noSia$EGID != "829825",]

#AV nicht in GWR
rolle_bld_out_temp<-rolle_bld_out_noSia[rolle_bld_out_noSia$source == "AVextra",]
rolle_bld_out_temp$sia <- "garage"
rolle_bld_out_temp$sia[rolle_bld_out_temp$EGID=="9999_ID87678053"] <-"verwaltung"
rolle_bld_out_temp$sia[rolle_bld_out_temp$EGID=="9999_ID9585245"] <-"kirche"
rolle_bld_out_temp$sia[rolle_bld_out_temp$EGID=="9999_ID9585124"|
                         rolle_bld_out_temp$EGID=="9999_ID9582178"|
                         rolle_bld_out_temp$EGID=="9999_ID9584587"|
                         rolle_bld_out_temp$EGID=="9999_ID9582623"|
                         rolle_bld_out_temp$EGID=="9999_ID26876653"|
                         rolle_bld_out_temp$EGID=="9999_ID61111124"] <-"leichte industrie"
rolle_bld_out_sia<-rbind(rolle_bld_out_sia,rolle_bld_out_temp)
rolle_bld_out_noSia<-rolle_bld_out_noSia[rolle_bld_out_noSia$source != "AVextra",]

##efh
rolle_bld_out_temp<-rolle_bld_out_noSia[rolle_bld_out_noSia$klasKat == "1110_1021" | 
                    rolle_bld_out_noSia$klasKat == "1121_1021",] 
rolle_bld_out_temp$sia<- "efh"
rolle_bld_out_sia<-rbind(rolle_bld_out_sia,rolle_bld_out_temp)
rolle_bld_out_noSia<-rolle_bld_out_noSia[rolle_bld_out_noSia$klasKat != "1110_1021" &
                                           rolle_bld_out_noSia$klasKat != "1121_1021",]

##mfh
rolle_bld_out_temp<-rolle_bld_out_noSia[rolle_bld_out_noSia$klasKat == "1122_1025" | 
                    rolle_bld_out_noSia$klasKat == "1121_1025"|
                    rolle_bld_out_noSia$klasKat == "1110_1025" |
                    rolle_bld_out_noSia$klasKat == "1130_1040",] 
rolle_bld_out_temp$sia<- "mfh"
rolle_bld_out_sia<-rbind(rolle_bld_out_sia,rolle_bld_out_temp)
rolle_bld_out_noSia<-rolle_bld_out_noSia[rolle_bld_out_noSia$klasKat != "1122_1025"& 
                    rolle_bld_out_noSia$klasKat != "1121_1025"&
                    rolle_bld_out_noSia$klasKat != "1110_1025"&
                    rolle_bld_out_noSia$klasKat != "1130_1040",]

##mischnutzung
rolle_bld_out_temp<-rolle_bld_out_noSia[rolle_bld_out_noSia$klasKat == "1122_1030" | 
                    rolle_bld_out_noSia$klasKat == "1110_1030"|
                    rolle_bld_out_noSia$klasKat == "1121_1030" |
                    rolle_bld_out_noSia$klasKat == "1274_1040",] 
rolle_bld_out_temp$sia<- "mischnutzung"
rolle_bld_out_sia<-rbind(rolle_bld_out_sia,rolle_bld_out_temp)
rolle_bld_out_noSia<-rolle_bld_out_noSia[rolle_bld_out_noSia$klasKat != "1122_1030"& 
                    rolle_bld_out_noSia$klasKat != "1110_1030"&
                    rolle_bld_out_noSia$klasKat != "1121_1030"&
                    rolle_bld_out_noSia$klasKat != "1274_1040",]

##verkauf
rolle_bld_out_temp<-rolle_bld_out_noSia[rolle_bld_out_noSia$klasKat == "1242_1060" | 
                    rolle_bld_out_noSia$klasKat == "1230_1040"|
                    rolle_bld_out_noSia$klasKat == "1230_1060",] 
rolle_bld_out_temp$sia<- "verkauf"
rolle_bld_out_sia<-rbind(rolle_bld_out_sia,rolle_bld_out_temp)
rolle_bld_out_noSia<-rolle_bld_out_noSia[rolle_bld_out_noSia$klasKat != "1242_1060"& 
                    rolle_bld_out_noSia$klasKat != "1230_1040"&
                    rolle_bld_out_noSia$klasKat != "1230_1060",]

##schule
rolle_bld_out_temp<-rolle_bld_out_noSia[rolle_bld_out_noSia$klasKat == "1263_1060" | 
                    rolle_bld_out_noSia$klasKat == "1263_1040",] 
rolle_bld_out_temp$sia<- "schule"
rolle_bld_out_sia<-rbind(rolle_bld_out_sia,rolle_bld_out_temp)
rolle_bld_out_noSia<-rolle_bld_out_noSia[rolle_bld_out_noSia$klasKat != "1263_1060"& 
                    rolle_bld_out_noSia$klasKat != "1263_1040",]

##verwaltung
rolle_bld_out_temp<-rolle_bld_out_noSia[rolle_bld_out_noSia$klasKat == "1220_1060" | 
                    rolle_bld_out_noSia$klasKat == "1220_1040",] 
rolle_bld_out_temp$sia<- "verwaltung"
rolle_bld_out_sia<-rbind(rolle_bld_out_sia,rolle_bld_out_temp)
rolle_bld_out_noSia<-rolle_bld_out_noSia[rolle_bld_out_noSia$klasKat != "1220_1060"& 
                    rolle_bld_out_noSia$klasKat != "1220_1040",]

##industrie
rolle_bld_out_temp<-rolle_bld_out_noSia[rolle_bld_out_noSia$klasKat == "1251_1060" | 
                    rolle_bld_out_noSia$klasKat == "1251_1040",] 
rolle_bld_out_temp$sia<- "industrie"
rolle_bld_out_sia<-rbind(rolle_bld_out_sia,rolle_bld_out_temp)
rolle_bld_out_noSia<-rolle_bld_out_noSia[rolle_bld_out_noSia$klasKat != "1251_1060"& 
                    rolle_bld_out_noSia$klasKat != "1251_1040",]

##sporthalle
rolle_bld_out_temp<-rolle_bld_out_noSia[rolle_bld_out_noSia$klasKat == "1265_1060" | 
                    rolle_bld_out_noSia$klasKat == "1265_1040",] 
rolle_bld_out_temp$sia<- "sporthalle"
rolle_bld_out_sia<-rbind(rolle_bld_out_sia,rolle_bld_out_temp)
rolle_bld_out_noSia<-rolle_bld_out_noSia[rolle_bld_out_noSia$klasKat != "1265_1060"& 
                    rolle_bld_out_noSia$klasKat != "1265_1040",]

##versammlungslokal
rolle_bld_out_temp<-rolle_bld_out_noSia[rolle_bld_out_noSia$klasKat == "1272_1040" | 
                    rolle_bld_out_noSia$klasKat == "1261_1060"| 
                    rolle_bld_out_noSia$klasKat == "1274_1060"| 
                    rolle_bld_out_noSia$klasKat == "1241_1060"| 
                    rolle_bld_out_noSia$klasKat == "1241_1040",] 
rolle_bld_out_temp$sia<- "versammlungslokal"
rolle_bld_out_sia<-rbind(rolle_bld_out_sia,rolle_bld_out_temp)
rolle_bld_out_noSia<-rolle_bld_out_noSia[rolle_bld_out_noSia$klasKat != "1272_1040"& 
                    rolle_bld_out_noSia$klasKat != "1261_1060"& 
                    rolle_bld_out_noSia$klasKat != "1274_1060"& 
                    rolle_bld_out_noSia$klasKat != "1241_1060"& 
                    rolle_bld_out_noSia$klasKat != "1241_1040",]

##hotel
rolle_bld_out_temp<-rolle_bld_out_noSia[rolle_bld_out_noSia$klasKat == "1211_1040",] 
rolle_bld_out_temp$sia<- "hotel"
rolle_bld_out_sia<-rbind(rolle_bld_out_sia,rolle_bld_out_temp)
rolle_bld_out_noSia<-rolle_bld_out_noSia[rolle_bld_out_noSia$klasKat != "1211_1040",]

##landwirtschaft
rolle_bld_out_temp<-rolle_bld_out_noSia[rolle_bld_out_noSia$klasKat == "1271_1040" | 
                    rolle_bld_out_noSia$klasKat == "1271_1060",] 
rolle_bld_out_temp$sia<- "landwirtschaft"
rolle_bld_out_sia<-rbind(rolle_bld_out_sia,rolle_bld_out_temp)
rolle_bld_out_noSia<-rolle_bld_out_noSia[rolle_bld_out_noSia$klasKat != "1271_1040"& 
                    rolle_bld_out_noSia$klasKat != "1271_1060",]

##garage
#diese sind "ohne wohnnutzung" (& klasse = NA) und haben nur eine kleine grundfläche
rolle_bld_out_temp<-rolle_bld_out_noSia[as.numeric(rolle_bld_out_noSia$GAREA) < 50 & 
                    (rolle_bld_out_noSia$klasKat == "NA_1060" |
                       rolle_bld_out_noSia$klasKat == "NA_1040"),]
rolle_bld_out_temp$sia<- "garage"
rolle_bld_out_sia<-rbind(rolle_bld_out_sia,rolle_bld_out_temp)
rolle_bld_out_noSia<-rolle_bld_out_noSia[(as.numeric(rolle_bld_out_noSia$GAREA) >= 50 & rolle_bld_out_noSia$klasKat != "NA_1060")| (as.numeric(rolle_bld_out_noSia$GAREA) >= 50 & rolle_bld_out_noSia$klasKat != "NA_1040"),]

##leichte industrie
#diese sind "ohne wohnnutzung" (& klasse = NA), haben aber eine relativ grosse fläche
rolle_bld_out_temp<-rolle_bld_out_noSia[as.numeric(rolle_bld_out_noSia$GAREA) > 100 & 
                    (rolle_bld_out_noSia$klasKat == "NA_1060" |
                       rolle_bld_out_noSia$klasKat == "NA_1040"),]
rolle_bld_out_temp$sia<- "leichte industrie"
rolle_bld_out_sia<-rbind(rolle_bld_out_sia,rolle_bld_out_temp)
rolle_bld_out_noSia<-rolle_bld_out_noSia[(as.numeric(rolle_bld_out_noSia$GAREA) <= 100 & rolle_bld_out_noSia$klasKat != "NA_1060")| (as.numeric(rolle_bld_out_noSia$GAREA) <= 100 & rolle_bld_out_noSia$klasKat != "NA_1040"),]

##garage II
#flächen zwischen 50 und 100 m2 werden ebenfalls garagen, wenn sie eine längliche form haben
rolle_bld_out_temp<-rolle_bld_out_noSia[rolle_bld_out_noSia$klasKat == "NA_1060" |
                       rolle_bld_out_noSia$klasKat == "NA_1040",]
#circularity ist 1 bei kreisen und klein wenn umfang und fläche 
rolle_bld_out_temp$circularity<-(4*3.14*as.numeric(rolle_bld_out_temp$GAREA))/(polyPerimeter(rolle_bld_out_temp))^2
rolle_bld_out_temp<-rolle_bld_out_temp[rolle_bld_out_temp$circularity<0.7,]
rolle_bld_out_temp$circularity<-NULL
rolle_bld_out_temp$sia<- "garage"
rolle_bld_out_sia<-rbind(rolle_bld_out_sia,rolle_bld_out_temp)
rolle_bld_out_noSia<-rolle_bld_out_noSia[!rolle_bld_out_noSia$EGID%in%rolle_bld_out_temp$EGID,]

rolle_bld_out<-rolle_bld_out_sia
```

##SIA Nummern
Hier wird versucht die obige, ausführliche Liste an Gebäudetypen eindeutig den SIA Klassen zuzuordnen. Es werden die 12 SIA Nummern von SIA 380, S. 43 verwendet. Mischnutzung bekommt die SIA Nummer 99 zugeteilt.
```{r siaNr, message=FALSE, warning=FALSE}
levels(factor(rolle_bld_out$sia))

rolle_bld_out$siaNr<-99

rolle_bld_out$siaNr[rolle_bld_out$sia=="mfh"|
                      rolle_bld_out$sia=="hotel"]<-1
rolle_bld_out$siaNr[rolle_bld_out$sia=="efh"]<-2
rolle_bld_out$siaNr[rolle_bld_out$sia=="verwaltung"]<-3
rolle_bld_out$siaNr[rolle_bld_out$sia=="schule"]<-4
rolle_bld_out$siaNr[rolle_bld_out$sia=="verkauf"]<-5
rolle_bld_out$siaNr[rolle_bld_out$sia=="restaurant"]<-6
rolle_bld_out$siaNr[rolle_bld_out$sia=="versammlungslokal"|
                      rolle_bld_out$sia=="kirche"|
                      rolle_bld_out$sia=="schloss"]<-7
rolle_bld_out$siaNr[rolle_bld_out$sia=="krankenhaus"|
                      rolle_bld_out$sia=="altersheim"]<-8
rolle_bld_out$siaNr[rolle_bld_out$sia=="industrie"|
                      rolle_bld_out$sia=="leichte industrie"|
                      rolle_bld_out$sia=="landwirtschaft"]<-9
rolle_bld_out$siaNr[rolle_bld_out$sia=="garage"]<-10
rolle_bld_out$siaNr[rolle_bld_out$sia=="sporthalle"]<-11
rolle_bld_out$siaNr[rolle_bld_out$sia=="schwimmhalle"]<-12
```

#Visualisierung

##Gebäudenutzung
Hier wird eine Klassifikation der SIA Gebäudetypen in "wohnen", "mischnutzung" und "nichtWohnen" gemacht und visualisiert.
```{r wohnen, fig.height=9, fig.width=7, warning=FALSE, paged.print=FALSE}
rolle_bld_out$nutzung<-NA
rolle_bld_out$nutzung[rolle_bld_out$sia=="efh"|
                        rolle_bld_out$sia=="mfh"] <- "wohnen"

rolle_bld_out$nutzung[rolle_bld_out$sia=="alterheim"|
                        rolle_bld_out$sia=="mischnutzung"|
                        rolle_bld_out$sia=="krankenhaus"|
                        rolle_bld_out$sia=="hotel"|
                        rolle_bld_out$sia=="restaurant"] <- "nichtWohnen"

rolle_bld_out$nutzung[is.na(rolle_bld_out$nutzung)] <- "nichtWohnen"

p1<-ggplot(rolle_bld_out@data, aes(x=nutzung))+
  geom_bar()+
  theme_minimal()+
  ggtitle(paste("Gebaeudenutzung (Anzahl)",sep=""))+
  theme(axis.text.x = element_text(angle = 45, hjust = 1))+
  xlab("")

p2<-ggplot(rolle_bld_out@data, aes(x=nutzung,y=GAREA))+
  geom_bar(stat = "identity")+
  theme_minimal()+
  ggtitle(paste("Gebaeudenutzung (Flaechensumme)",sep=""))+
  theme(axis.text.x = element_text(angle = 45, hjust = 1))+
  xlab("")

p3<-ggplot(rolle_bld_out@data, aes(x=nutzung,y=ebf))+
  geom_bar(stat = "identity")+
  theme_minimal()+
  ggtitle(paste("Gebaeudenutzung (EBF Summe)",sep=""))+
  theme(axis.text.x = element_text(angle = 45, hjust = 1))+
  xlab("")

p.all0<-grid.arrange(p1,p2,p3,ncol=1)
p.all0
```


##SIA Gebäudetypen

```{r siaTyp, fig.height=9, fig.width=7, warning=FALSE, paged.print=FALSE}
p1<-ggplot(rolle_bld_out@data, aes(x=sia))+
  geom_bar()+
  theme_minimal()+
  ggtitle(paste("SIA Gebaeudetypen (Anzahl)",sep=""))+
  theme(axis.text.x = element_text(angle = 45, hjust = 1,size=14))+
  xlab("")

p2<-ggplot(rolle_bld_out@data, aes(x=sia,y=GAREA))+
  geom_bar(stat = "identity")+
  theme_minimal()+
  ggtitle(paste("SIA Gebaeudetypen (Flaechensumme)",sep=""))+
  theme(axis.text.x = element_text(angle = 45, hjust = 1,size=14))+
  xlab("")

p3<-ggplot(rolle_bld_out@data, aes(x=sia,y=ebf))+
  geom_bar(stat = "identity")+
  theme_minimal()+
  ggtitle(paste("SIA Gebaeudetypen (EBF Summe)",sep=""))+
  theme(axis.text.x = element_text(angle = 45, hjust = 1,size=14))+
  xlab("")

p.all<-grid.arrange(p1,p2,p3,ncol=1)
p.all
```


##SIA Gebäudetypen nach Alterklasse

```{r siaAlter, fig.height=25, fig.width=10, warning=FALSE, paged.print=FALSE}
p1<-ggplot(rolle_bld_out@data, aes(x=sia))+
  geom_bar()+
  facet_wrap(facets = "GBAUP",ncol = 2)+
  theme_bw()+
  ggtitle(paste("SIA Gebaeudetypen (Anzahl)",sep=""))+
  theme(axis.text.x = element_text(angle = 45, hjust = 1,size=14))+
  xlab("")

p2<-ggplot(rolle_bld_out@data, aes(x=sia,y=GAREA))+
  geom_bar(stat = "identity")+
  facet_wrap(facets = "GBAUP",ncol = 2)+
  theme_bw()+
  ggtitle(paste("SIA Gebaeudetypen (Flaechensumme)",sep=""))+
  theme(axis.text.x = element_text(angle = 45, hjust = 1,size=14))+
  xlab("")

p3<-ggplot(rolle_bld_out@data, aes(x=sia,y=ebf))+
  geom_bar(stat = "identity")+
  facet_wrap(facets = "GBAUP",ncol = 2)+
  theme_bw()+
  ggtitle(paste("SIA Gebaeudetypen (EBF Summe)",sep=""))+
  theme(axis.text.x = element_text(angle = 45, hjust = 1,size=14))+
  xlab("")

p.all2<-grid.arrange(p1,p2,p3,ncol=1)
p.all2
```


##Kartographische Darstellung

```{r geoviz, fig.width = 8, fig.height = 8}
#erst alle daten in wgs projezieren fuer leaflet projektion
rolle_bld_out.wgs<-spTransform(rolle_bld_out,CRSobj = CRS("+init=epsg:4326"))

pal_sia <- colorFactor(palette="Set3", rolle_bld_out.wgs$sia)
pal_heiz <- colorFactor(palette="Set1", factor(rolle_bld_out.wgs$GHEIZ_text))
pal_energ <- colorFactor(palette="Set1", factor(rolle_bld_out.wgs$GENHZ_text))
pal_alter <- colorFactor(palette="YlOrRd", factor(rolle_bld_out.wgs$GBAUP))
pal_ebf <- colorBin(palette="YlOrRd",bins = 4, rolle_bld_out.wgs$ebf)


#visualisierung mit leaflet
m <- leaflet() %>%
  
  addProviderTiles(providers$Stamen.TonerLite, group = "OSM (b/w)") %>%
  addProviderTiles(providers$OpenStreetMap, group = "OSM") %>%
  addProviderTiles("Esri.WorldImagery", group = "ESRI") %>%
  
  addPolygons(data=rolle_bld_out.wgs,
              stroke = TRUE,
              fillOpacity = 1, 
              color = ~pal_sia(rolle_bld_out.wgs$sia),
              opacity = 1,
              weight=1,
              fillColor = ~pal_sia(rolle_bld_out.wgs$sia),
              popup=rolle_bld_out.wgs$sia,
              group = "SIA Typen")%>%
    
  addPolygons(data=rolle_bld_out.wgs,
              stroke = TRUE,
              fillOpacity = 1, 
              color = ~pal_heiz(rolle_bld_out.wgs$GHEIZ_text),
              opacity = 1,
              weight=1,
              fillColor = ~pal_heiz(rolle_bld_out.wgs$GHEIZ_text),
              popup=rolle_bld_out.wgs$GHEIZ_text,
              group = "Heizung")%>%
  
    addPolygons(data=rolle_bld_out.wgs,
              stroke = TRUE,
              fillOpacity = 1, 
              color = ~pal_energ(rolle_bld_out.wgs$GENHZ_text),
              opacity = 1,
              weight=1,
              fillColor = ~pal_energ(rolle_bld_out.wgs$GENHZ_text),
              popup=rolle_bld_out.wgs$GENHZ_text,
              group = "Energie")%>%
  
      addPolygons(data=rolle_bld_out.wgs,
              stroke = TRUE,
              fillOpacity = 1, 
              color = ~pal_alter(rolle_bld_out.wgs$GBAUP),
              opacity = 1,
              weight=1,
              fillColor = ~pal_alter(rolle_bld_out.wgs$GBAUP),
              popup=rolle_bld_out.wgs$GBAUP,
              group = "Alter")%>%
  
  addPolygons(data=rolle_bld_out.wgs,
              stroke = TRUE,
              fillOpacity = 1, 
              color = ~pal_ebf(rolle_bld_out.wgs$ebf),
              opacity = 1,
              weight=1,
              fillColor = ~pal_ebf(rolle_bld_out.wgs$ebf),
              popup=as.character(rolle_bld_out.wgs$ebf),
              group = "EBF")%>%
  
  addLayersControl(
    baseGroups = c("OSM (b/w)", "OSM","ESRI"),
    overlayGroups = c("SIA Typen","Heizung","Energie","Alter","EBF"),
    options = layersControlOptions(collapsed = F)
  )%>%
  hideGroup(c("Heizung","Energie","Alter","EBF"))%>%
  addLegend(title = "SIA Typen", pal = pal_sia, values = rolle_bld_out.wgs$sia, opacity = 1,position = "bottomright")%>%
  addLegend(title = "Heizung", pal = pal_heiz, values = rolle_bld_out.wgs$GHEIZ_text, opacity = 1,position = "bottomleft")%>%
  addLegend(title = "Energie", pal = pal_energ, values = rolle_bld_out.wgs$GENHZ_text, opacity = 1,position = "bottomleft")%>%
  addLegend(title = "Alter", pal = pal_alter, values = rolle_bld_out.wgs$GBAUP, opacity = 1,position = "bottomleft")%>%
  addLegend(title = "EBF", pal = pal_ebf, values = rolle_bld_out.wgs$ebf, opacity = 1,position = "bottomright")

#leaflet karte ausführen
m
```

##Daten speichern
```{r save}
#html karte speichern
wd<-getwd()
htmlwidgets::saveWidget(m, file=paste(wd,"/output/02_output/map/02_mapSia.html",sep=""),selfcontained = T)

save(rolle_bld_out,file="output/02_output/geom/02_rolle_bld_out.Rdata")

ggsave(p.all0,filename = "output/02_output/viz/02_buildingPlotNutzung.png",dpi = 500,width = 15,height = 18,units = "cm")
ggsave(p.all,filename = "output/02_output/viz/02_buildingPlotSia.png",dpi = 500,width = 20,height = 25,units = "cm")
ggsave(p.all2,filename = "output/02_output/viz/02_buildingPlotSia_age.png",dpi = 500,width = 21,height = 60,units = "cm")
```