---
title: "03 - Methoden zur Energiebedarfs-Schätzung"
author: "Curdin Derungs"
date: "July 2018"
output:
  html_document:
      toc: true
      toc_float: true
---

```{r setup, include=FALSE}
#loading libraries
library(sp)
library(rgdal)
library(leaflet)
library(ggplot2)
library(gridExtra)
library(rgdal)
library(ggmap)
library(data.table)
library(dplyr)
library(rgeos)

#empty workspace
rm(list=ls())

#encoding
Sys.setlocale(category = "LC_ALL", locale = "en_US.UTF-8")

#load helpers
source("999_helpers.R")
```

In diesem Skript wird die Nutzenergie pro Gebäude mit unterschiedlichen Methoden geschätzt. Zum einen wird eine Methode des AWEL verwendet. Zum anderen werden Berechnung von <Stefan Schneider> hinzugenommen.

__Anmerkung: Die AWEL Methode wird im Moment auf alle SIA Gebäudetypen in gleicher Art und Weise angewendet. Dies müsste in Zukunft noch angepasst werden (grosse Lagerhallen haben weniger Energiebedarf, als kleine EFH -> Diesbezüglich haben wir eine Tabelle zur Schätzung des Wärmebedars von Romand Energie in welcher die 12 SIA Kategorien von S. 43, SIA 380 miteinbezogen werden. Die Werte beruhen auf Messungen.).__  

#Daten einlesen
Die Daten aus dem vorhergehenden Arbeitsschritt werden eingelesen. Zusätzlich werden ein paar Werte pro Gebäude berechnet, welche für die spätere Visualisierung der SIA Klassifikation informativ sind.
```{r reader av}
load("output/02_output/geom/02_rolle_bld_out.Rdata")
crsInput<-proj4string(rolle_bld_out)

#wärmebedarf geschätzt von stefan
#für rolle
energyDem_rolle_ss<-read.csv(paste(dataPath,"03_SteSchGenf/HeatDemand_Rolle.csv",sep=""),sep="\t")
#und ms-rolle
energyDem_msrolle_ss<-as.data.frame(fread(paste(dataPath,"03_SteSchGenf/HeatDemand_MontSurRolle.csv",sep=""),sep="\t",quote=""))

#combine the rolle's
energyDem_ss<-rbind(energyDem_msrolle_ss,energyDem_rolle_ss)

#wärmebedarf geschätzt vom Kanton Waadt, resp. Romand Energie
#...rolle
energyDem_re<-readOGR(layer = "DensiteThermPct", dsn = paste(dataPath,"10_Rolle",sep=""))
energyDem_re<-spTransform(energyDem_re,CRSobj = crsInput)
#...ms-rolle
energyDem_re_ms<-readOGR(layer = "ms_rolle_densTherm", dsn = paste(dataPath,"10_Rolle",sep=""))
energyDem_re_ms<-spTransform(energyDem_re_ms,CRSobj = crsInput)

#...combine
energyDem_re<-rbind(energyDem_re[,c(22,25)],energyDem_re_ms[,c(22,25)])

#energieverbrauch von romand energie
#encoding ein bisschen tricky: erst in z.b. notepad++ öffnen und encoding auf UTF-8 konvertieren
energyVerb_re_rolle<-fread(paste(dataPath,"08_Elektrizitaet_RE/Consommation_Rolle.csv",sep=""),encoding="UTF-8",na.strings = "-")
energyVerb_re_msrolle<-fread(paste(dataPath,"08_Elektrizitaet_RE/Consommation_Mont_sur_Rolle.csv",sep=""),encoding="UTF-8",na.strings = "-")

energyVerb_re<-rbind(energyVerb_re_rolle,energyVerb_re_msrolle)
rm(list=c("energyVerb_re_rolle","energyVerb_re_msrolle"))

adresses<-fread(paste(dataPath,"11_Cadastre_AmtlVermessung/Adresses_9814_JYOEGH/Adresses/OIT_OIT_TPR_PT_ADRESSE.csv",sep=""),encoding="Latin-1",header = F, na.strings = "-")
adresses<-adresses[,c(1,4,8,12,13)]
names(adresses)<-c("id","nr","ad","long","lat")
```


#Energiebedarf pro Gebäude

##Wärmebedarf Methode 1: AWEL - Schätzen anhand von EBF und Alter

In diesem Schritt wird anhand der Energiebedarfsfläche (Gebäudefläche * Anzahl Stockwerke) und dem Gebäudealter der jährliche Energieverbrauch geschätzt. Die Schätzung beruht auf Daten aus dem [Energieplanungsbereicht](https://www.zh.ch/internet/de/aktuell/news/medienmitteilungen/2014/energieplanungsbericht_zeigt_erfolge_und_herausforderungen/_jcr_content/contentPar/downloadlist/downloaditems/44_1389359316861.spooler.download.1389359268717.pdf/Energieplanungsbericht-2013.pdf) des Kantons Zürich aus dem Jahr 2013 (S.19, Abbildung 14). Das Szenario "thomas" beruht auf Annahmen welche im Energiekonzept der Gemeinde Wohlen gemacht wurden (S.19, Abbildung 12).

```{r energieFunk, warning=FALSE, paged.print=FALSE}
#function to compute energie use per year from the age and the total area of a building
#different scenarios can be selected
#the conversion of age/are into energy use is based on a study cited in the header
energyUse<-function(age,ebf,scenario="2011"){
  if(scenario=="2011"){
    age.c<-as.numeric(as.character(
      cut(x = age,
          breaks=c(1000,1919,1959,1979,1989,1999,2020),
          labels=c(137,173,170,127,95,87))))
  } else if(scenario=="1990"){
    age.c<-as.numeric(as.character(
      cut(x = age,
          breaks=c(1000,1919,1959,1979,1989,1999,2020),
          labels=c(187,217,223,170,100,90))))
  }else if(scenario=="2006"){
    age.c<-as.numeric(as.character(
      cut(x = age,
          breaks=c(1000,1919,1959,1979,1989,1999,2020),
          labels=c(142,177,180,140,100,90))))
  }else if(scenario=="minergie"){
    age.c<-as.numeric(as.character(
      cut(x = age,
          breaks=c(1000,2001,2020),
          labels=c(60,38))))
  }else if(scenario=="thomas"){
    age.c<-as.numeric(as.character(
      cut(x = age,
          breaks=c(1000,1919,1959,1979,1989,1994,1999,2004,2009,2020),
          labels=c(140,178,171,120,95,88,80,70,50))))
  }else{
    stop("<scenario> should be: 1990, 2006, 2011, minergie or thomas")
  }
  return(age.c*ebf)
}

age<-as.numeric(rolle_bld_out$GBAUJ)
ebf<-rolle_bld_out$ebf
rolle_bld_out$enerBed_awel<-energyUse(age,ebf,scenario = "thomas")
```

##Wärmebedarf Methode 2: SS - Berechnungen von _Stefan Schneider_
Die Berechnungen von Stefan Schneider beruhen auf dieser [Publikation](https://www.frontiersin.org/articles/10.3389/fbuil.2017.00053/full).
```{r energieSS, warning=FALSE, paged.print=FALSE}
energyDem_ss<-energyDem_ss[,c("GKODX",
                              "GKODY",
                              "EnPredCat_Ehww",
                              "Qh_cc_Est",
                              "Qww_Est",
                              "Ehww_Est",
                              "Ehww_Est_Net")]

coordinates(energyDem_ss)<-~GKODX+GKODY
proj4string(energyDem_ss)<-CRS("+init=epsg:21781")

ov<-over(rolle_bld_out,energyDem_ss)

rolle_bld_out@data<-cbind(rolle_bld_out@data,data.frame(enerBed_ss=ov$Ehww_Est))
rolle_bld_out$enerBed_ss<-rolle_bld_out$enerBed_ss/3.6*rolle_bld_out$ebf
```

##Wärmebedarf Methode 3: RE - Schätzungen und Berechnungen des Kantons Waadt
Die Schätzungen beruhen auf Messungen von Romand Energie. Der Wärmebedarf wird anhand des Alters, der EBF und der SIA Gebäudeklasse geschätzt.

```{r energieVD, warning=FALSE, paged.print=FALSE}
rolle_bld_out_pts <- gCentroid(rolle_bld_out,byid=TRUE)

ov<-over(rolle_bld_out_pts,energyDem_re)

rolle_bld_out$enerBed_vd<-ov$CONSO_TOT
```


##Stromverbrauch von Romand Energie

_Anmerkung: Es haben sich alle Fragen geklärt. Die zwei Messungen pro Wohnung (Hoch- & Niedertarif) wurden summiert. Es können ca. 1/6 der Adressen nicht gefunden werden._

```{r energieRE, fig.height=6, fig.width=16, warning=FALSE, paged.print=FALSE}
#reformatting the adresse data
adr<-strsplit(adresses$ad,split = "  ")
adr<-sapply(adr, function(x){
  if(length(x)>1){
    return(paste(x[[2]],x[[1]]))
  }else{
    return(x)
  }
  })

adr<-tolower(adr)
adr<-gsub("route","rte",adr)
adr<-gsub("chemin","ch.",adr)
adr<-gsub("avenue","av.",adr)
adr<-gsub("passage","pass.",adr)
adr<-gsub("promenade","prom.",adr)
adr<-gsub("route","rte",adr)
adr<-gsub("-"," ",adr)
adr<-gsub("l\' ","l\'",adr)

nr<-adresses$nr
nr[is.na(nr)]<-""

adresses$adrFin<-paste(adr,nr)
adresses$adrFin<-trimws(adresses$adrFin, which = c("both"))
adresses<-adresses[!duplicated(adresses$adrFin),]

#reformatting the energy database
energyVerb_re$adrFin<-tolower(energyVerb_re$`Rue PtConso`)
energyVerb_re$adrFin<-gsub("-"," ",energyVerb_re$adrFin)
energyVerb_re$adrFin<-gsub("l\' ","l\'",energyVerb_re$adrFin)
energyVerb_re$adrFin<-trimws(energyVerb_re$adrFin, which = c("both"))

#join adresses (and coordinates) to energy use
energyVerb_re_j<-left_join(energyVerb_re,adresses,by=c("adrFin","adrFin"))

energyVerb_re_nj<-energyVerb_re[is.na(energyVerb_re_j$lat),]
energyVerb_re_j<-energyVerb_re_j[!is.na(energyVerb_re_j$lat),]

nr<-gsub("[^0-9\\.]", "", nr)
adresses$adrFin<-paste(adr,nr)
adresses$adrFin<-trimws(adresses$adrFin, which = c("both"))
adresses<-adresses[!duplicated(adresses$adrFin),]

energyVerb_re_nj<-left_join(energyVerb_re_nj,adresses,by=c("adrFin","adrFin"))

energyVerb_re<-rbind(energyVerb_re_j,energyVerb_re_nj)

#convert to spatial data
energyVerb_re<-energyVerb_re[!is.na(energyVerb_re$lat),]
ev_sp<-energyVerb_re
coordinates(ev_sp)<-~long+lat
proj4string(ev_sp)<-crsInput

#centroids of bld
bld_centr<-gCentroid(rolle_bld_out,byid = T)

#get a nearest bld for each adresse (since adresses are often not referenced inside bld)
ener_bld_dist<-spDists(ev_sp,bld_centr)
colnames(ener_bld_dist)<-rolle_bld_out$EGID

ener_min_bld<-apply(ener_bld_dist,1,which.min)
ener_min_bld<-rolle_bld_out$EGID[ener_min_bld]
ener_min_dist<-apply(ener_bld_dist,1,min)

#get an EGID for each bld
energyVerb_re$EGID<-ener_min_bld

#only use adresses that are not further than 30m from the nearest bld
energyVerb_re<-energyVerb_re[ener_min_dist<30,]

#compute to sum for two years of monthly electricity measures (and devide by 2)
energyVerb_re$enerVer_re<-rowSums(energyVerb_re[,14:37],na.rm=T)/2

#aggregate the energy use per bld
energyVerb_re_agg <- energyVerb_re%>%
  dplyr::group_by(EGID)%>%
  dplyr::summarise(enerVer_re=sum(enerVer_re,na.rm=T))

#link energy use to the bld of rolle
dat<-left_join(rolle_bld_out@data,energyVerb_re_agg, by="EGID")
rolle_bld_out@data<-dat
```

Visualisierung des Stromverbrauchs
```{r strom viz, fig.height=6, fig.width=16, warning=FALSE}
#stromverbrauch neuer gebaeude pro m2 EBF
dat<-dat%>%
  mutate(enerVer_m2=enerVer_re/ebf)

p1<-ggplot(dat)+
  geom_density(aes(x = enerVer_m2, group=sia, fill=sia))+
  facet_wrap(.~sia)+
  xlim(c(0,100))+
  xlab("Stromverbrauch (kW*h/a*m2)")+
  theme_minimal()

p2<-dat%>%
  filter(sia=="efh" | sia=="mfh" )%>%
  filter(!is.na(GBAUP_rough))%>%
  ggplot(.)+
  geom_density(aes(x = enerVer_m2, group=sia, color=sia))+
  facet_wrap(.~GBAUP_rough)+
  xlim(c(0,100))+
  xlab("Stromverbrauch (kW*h/a*m2)")+
  theme_minimal()

grid.arrange(p1,p2,nrow=1)
```


#Visualisierung

```{r geoviz, fig.width = 10, fig.height = 5.5}
rolle_bld_out.wgs<-spTransform(rolle_bld_out,CRSobj = CRS("+init=epsg:4326"))
rolle_bld_out.wgs$rel_AWEL_SS<-as.numeric(rolle_bld_out.wgs$enerBed_awel)/as.numeric(rolle_bld_out.wgs$enerBed_ss)
summary(rolle_bld_out.wgs$rel_AWEL_SS)

qpal_verb <- colorBin(
  palette = "YlGnBu",
  domain = rolle_bld_out.wgs$enerVer_re,
  bins=quantile(round(rolle_bld_out.wgs$enerVer_re),na.rm=T,seq(0,1,length.out = 8))
)

qpal_rel <- colorBin(
  palette = "Spectral",
  domain = rolle_bld_out.wgs$rel_AWEL_SS,
  bins=c(0,.5,.75,1,1.25,1.5,5)
)

qpal_bed <- colorBin(
  palette = "YlGnBu",
  domain = c(rolle_bld_out.wgs$enerBed_awel,rolle_bld_out.wgs$enerBed_ss,rolle_bld_out.wgs$enerBed_vd),
  bins=quantile(c(rolle_bld_out.wgs$enerBed_awel,rolle_bld_out.wgs$enerBed_ss,rolle_bld_out.wgs$enerBed_vd),na.rm=T,seq(0,1,length.out = 5))
)

rolle_bld_out.wgs$DemDiff<-rolle_bld_out.wgs$enerBed_awel-rolle_bld_out.wgs$enerBed_ss

rolle_bld_out.wgs.und<-rolle_bld_out.wgs[rolle_bld_out.wgs$DemDiff<0 & !is.na(rolle_bld_out.wgs$DemDiff),]
qpal_under <- colorBin(
  palette = "YlGnBu",
  reverse = T,
  domain = rolle_bld_out.wgs.und$DemDiff,
  bins=quantile(rolle_bld_out.wgs.und$DemDiff,na.rm=T,seq(0,1,length.out = 5))
)

rolle_bld_out.wgs.ov<-rolle_bld_out.wgs[rolle_bld_out.wgs$DemDiff>=0 & !is.na(rolle_bld_out.wgs$DemDiff),]
qpal_over<- colorBin(
  palette = "YlOrRd",
  domain = rolle_bld_out.wgs.ov$DemDiff,
  bins=quantile(rolle_bld_out.wgs.ov$DemDiff,na.rm=T,seq(0,1,length.out = 5))
)

#visualisierung mit leaflet
m <- leaflet() %>%

  addProviderTiles(providers$OpenStreetMap, group = "normal") %>%
  addProviderTiles(providers$Stamen.TonerLite, group = "OSM (b/w)") %>%
  addProviderTiles("Esri.WorldImagery", group = "ESRI") %>%

  addPolygons(data=rolle_bld_out.wgs,
              stroke = TRUE,
              fillOpacity = 0.8,
              color = ~qpal_bed(rolle_bld_out.wgs$enerBed_awel),
              weight=1,
              popup=paste(sep=" / ",rolle_bld_out.wgs$sia,rolle_bld_out.wgs$GBAUJ,round(rolle_bld_out.wgs$ebf),rolle_bld_out.wgs$GENWW_text,round(rolle_bld_out.wgs$enerBed_awel)),
              group = "Energiebedarf (AWEL)")%>%

  addPolygons(data=rolle_bld_out.wgs,
              stroke = TRUE,
              fillOpacity = 0.8,
              color = ~qpal_bed(rolle_bld_out.wgs$enerBed_ss),
              weight=1,
              popup=paste(sep=" / ",rolle_bld_out.wgs$sia,rolle_bld_out.wgs$GBAUJ,round(rolle_bld_out.wgs$ebf),rolle_bld_out.wgs$GENWW_text,round(rolle_bld_out.wgs$enerBed_ss)),
              group = "Energiebedarf (S.Schneid.)")%>%
  
    addPolygons(data=rolle_bld_out.wgs,
              stroke = TRUE,
              fillOpacity = 0.8,
              color = ~qpal_bed(rolle_bld_out.wgs$enerBed_vd),
              weight=1,
              popup=paste(sep=" / ",rolle_bld_out.wgs$sia,rolle_bld_out.wgs$GBAUJ,round(rolle_bld_out.wgs$ebf),rolle_bld_out.wgs$GENWW_text,round(rolle_bld_out.wgs$enerBed_vd)),
              group = "Energiebedarf (VD / RE)")%>%

  addPolygons(data=rolle_bld_out.wgs.ov,
              stroke = TRUE,
              fillOpacity = 0.8,
              color = ~qpal_over(rolle_bld_out.wgs.ov$DemDiff),
              weight=1,
              popup = as.character(rolle_bld_out.wgs.ov$DemDiff),
              group = "Energiebedarf (AWEL > SS)")%>%

    addPolygons(data=rolle_bld_out.wgs.und,
              stroke = TRUE,
              fillOpacity = 0.8,
              color = ~qpal_under(rolle_bld_out.wgs.und$DemDiff),
              weight=1,
              popup = as.character(rolle_bld_out.wgs.und$DemDiff),
              group = "Energiebedarf (AWEL < SS)")%>%
  
      addPolygons(data=rolle_bld_out.wgs,
              stroke = TRUE,
              fillOpacity = 0.8,
              color = ~qpal_verb(rolle_bld_out.wgs$enerVer_re),
              weight=1,
              popup = paste("Bedarf (AWEL):",rolle_bld_out.wgs$enerBed_awel,"/ Verbrauch (RE):",rolle_bld_out.wgs$enerVer_re),
              group = "Energieverbrauch (RE)")%>%
  
  addPolygons(data=rolle_bld_out.wgs,
              stroke = TRUE,
              fillOpacity = 0.8,
              color = ~qpal_rel(rolle_bld_out.wgs$rel_AWEL_SS),
              weight=1,
              group = "Energiebedarf (Rel AWEL/SS)")%>%
  
  addLayersControl(
    baseGroups = c("OSM (b/w)","normal", "ESRI"),
    overlayGroups = c("Energiebedarf (AWEL)","Energiebedarf (S.Schneid.)","Energiebedarf (VD / RE)","Energiebedarf (AWEL > SS)","Energiebedarf (AWEL < SS)","Energieverbrauch (RE)","Energiebedarf (Rel AWEL/SS)"),
    options = layersControlOptions(collapsed = F)
  )%>%
  addLegend(pal = qpal_bed, 
            values =c(rolle_bld_out.wgs$enerBed_awel,rolle_bld_out.wgs$enerBed_ss,rolle_bld_out.wgs$enerBed_vd), 
            opacity = 1,
            title = "Energiebedarf: kWh/a",
            position = "bottomleft"
            )%>%
  addLegend(pal = qpal_over,
            values =rolle_bld_out.wgs.ov$DemDiff,
            opacity = 1,
            title = "AWEL > SS: kWh/a",
            position = "bottomleft"
            )%>%
  addLegend(pal = qpal_under,
            values =rolle_bld_out.wgs.und$DemDiff,
            opacity = 1,
            title = "AWEL < SS: kWh/a",
            position = "bottomleft"
            )%>%
    addLegend(pal = qpal_verb, 
            values =rolle_bld_out.wgs$enerVer_re, 
            opacity = 1,
            title = "Energieverbrauch (RE): kWh/a",
            position = "bottomleft"
            )%>%
  addLegend(pal = qpal_rel, 
            values =rolle_bld_out.wgs$rel_AWEL_SS, 
            opacity = 1,
            title = "Energieverbrauch (Rel): %",
            position = "bottomleft"
            )%>%
  hideGroup(c("Energiebedarf (S.Schneid.)","Energiebedarf (VD / RE)","Energiebedarf (AWEL > SS)","Energiebedarf (AWEL < SS)","Energieverbrauch (RE)","Energiebedarf (Rel AWEL/SS)"))

#leaflet karte ausführen
m
```


##Save all Information
```{r save}
#html karte speichern
wd<-getwd()
htmlwidgets::saveWidget(m, file=paste(wd,"/output/03_output/map/mapEnergy.html",sep=""),selfcontained = T)

#buildings speichern
save(rolle_bld_out,file="output/03_output/geom/03_rolle_bld_out.Rdata")
```