---
title: "04 - U-Werte, Fensterfläche und Gebäudemasse schätzen"
author: "Curdin Derungs"
date: "July 2018"
output:
  html_document:
      toc: true
      toc_float: true
---

```{r setup, include=FALSE}

#loading libraries
library(sp)
library(rgdal)
library(rgeos)
library(leaflet)
library(ggplot2)
library(gridExtra)
library(spatialEco)
library(lakemorpho)
library(dplyr)

#empty workspace
rm(list=ls())

#load helpers
source("999_helpers.R")
```

In diesem Skript wird eine Serie von relevanter Information pro Gebäude berechnet und geschätzt.

__Anmerkungen: Einige der Lookup-Tabellen brauchen noch Quellenangaben. Die Richtigkeit der Längen- und Breiten-Berechnungen der Gebäude hängt stark von der Einfachheit der Gebäudegeometrie ab (Hilfsattribute zur Abschätzung der Unsicherheit wurden hinzugefügt).__

#Daten einlesen
Die Daten aus dem vorhergehenden Arbeitsschritt werden eingelesen. Es handelt sich vor allem um Lookup-up Tabellen für U-Werte und Fensterflächen.
```{r reader av}
load("output/03_output/geom/03_rolle_bld_out.Rdata")

#u-werte
uValues_lookup<-read.csv(paste(dataPath,"12_uValues/uValues_lookup_wide.csv",sep=""))

#fensterflaeche
fenstFl_lookup<-read.csv(paste(dataPath,"13_fenster/fensterflaeche.csv",sep=""))
```


#U-Werte hinzufügen

U-Werte werden aufgrund des Alters des Gebäudes, separat für EFH und MFH, anhand einer Liste von Stefan Mennel (Quelle?) geschätzt. Zusätzlich werden noch die U-Werte bei der Annahme von idealer Sanierung angegeben. Diese Informationen stammen von folgendem [Link](https://www.endk.ch/de/ablage/grundhaltung-der-endk/muken2014-d20150109-2.pdf)(S. ).

```{r uVal, warning=FALSE, paged.print=FALSE}
rolle_bld_out$uPeriod<-cut(as.numeric(rolle_bld_out$GBAUJ),
                           breaks=c(0,1945,1960,1970,1980,1990,2000,2005,2500),
                           labels = c("0_1945","1945_1960","1960_1970","1970_1980",
                                      "1980_1990","1990_2000","2000_2005","2005_2020"))

rolle_bld_out@data<-left_join(rolle_bld_out@data, uValues_lookup, by = c('uPeriod'='period'))

#sanierung
rolle_bld_out$uVal_ground_saniert<-0.25
rolle_bld_out$uVal_roof_saniert<-0.25
rolle_bld_out$uVal_wall_saniert<-0.25
rolle_bld_out$uVal_window_saniert<-1
```

#G-Werte hinzufügen

G-Werte werden aufgrund des Alters des Gebäudes geschätzt. Als Grundlage dienen Angaben von folgendem [Link](https://passipedia.de/planung/waermeschutz/fenster/verglasungen_und_ihre_kennwerte).

```{r gVal, warning=FALSE, paged.print=FALSE}
rolle_bld_out$gVal<-cut(as.numeric(rolle_bld_out$GBAUJ),
                           breaks=c(0,1950,1980,1990,2500),
                           labels = c(0.92,0.8,0.62,0.48))
rolle_bld_out$gVal<-as.numeric(as.character(rolle_bld_out$gVal))
rolle_bld_out$gVal_saniert<-0.55
```

#Geographische Koordinaten

Die Geographischen Koordinaten werden aus den Centroiden pro Gebäude gewonnen. Sie werden in WGS Koordianten angegeben (Grad Ost-West und Nord-Süd).

```{r coor, warning=FALSE, paged.print=FALSE}
centr <- gCentroid(spTransform(rolle_bld_out,CRSobj = CRS("+init=epsg:4326")),byid=TRUE)
rolle_bld_out$longitude<-centr@coords[,1]
rolle_bld_out$latitude<-centr@coords[,2]
centr <- gCentroid(rolle_bld_out,byid=TRUE)
rolle_bld_out$longitude_mt<-centr@coords[,1]
rolle_bld_out$latitude_mt<-centr@coords[,2]
```

#Ausrichtung und Länge/Breite der Gebäude
Für jedes Gebäude werden die Breite, Länge und die Ausrichtung berechnet. Die Ausrichtung wird für die längere Achse des Gebäudes in Grad angegeben. Die Ausrichtung nimmt nur Werte zwischen 0 und 90 Grad an: 0 = N-S (oder S-N) und 90 = E-W (oder W-E).

Achtung: Die Berechnung stimmt nur für Gebäude mit relativ einfacher Geometrie. Die Berechnung von Länge und Breite, und daraus abgeleitet die Ausrichtung, basieren auf der Convex-Hull der Gebäude. Für komplexe Formen, z.B. U-förmig oder gekrümmt, stimmt die Berechnung nicht. Um diesem Fehler beachtung zu schenken, wird ein Attribut hinzugefügt, welches die Ratio zwischen der Convex-Hull Fläche und der original Fläche des Gebäudes abbildet (ConvexHullArea/OrigArea, ist nie grösser als 1).

```{r ausr, warning=FALSE, paged.print=FALSE}
out<-data.frame(breite=NA, laenge=NA, ausricht=NA)
ind<-3
for(ind in 1:nrow(rolle_bld_out)){
  bld.i<-SpatialPolygons(list(rolle_bld_out@polygons[[ind]]))
  lm<-lakeMorphoClass(bld.i)
  lm.mjl<-lakeMajorAxisLength(lm, addLine = T)
  lm.mil<-lakeMinorAxisLength(lm, addLine = T)
  
  line.mj<-lm[[6]]
  line.min<-lm[[7]]
  
  line.mj.int<-gIntersection(line.mj,bld.i)
  line.min.int<-gIntersection(line.min,bld.i)

  lm.mjl<-gLength(line.mj.int)
  lm.mil<-gLength(line.min.int)
  
  xy_diff<-abs(lm[[6]]@bbox[,1]-lm[[6]]@bbox[,2])
  angle<-atan(xy_diff[1]/xy_diff[2])/pi*180
  
  out<-rbind(out,data.frame(breite=lm.mil, laenge=lm.mjl, ausricht=angle))
}
out<-out[-1,]

rolle_bld_out@data<-cbind(rolle_bld_out@data,out)

rolle_ch<-gConvexHull(rolle_bld_out,byid = T)
areaCH<-as.data.frame(t(sapply(rolle_ch@polygons,function(x) {return(c(x@ID,x@area))})))
areaOrig<-as.data.frame(t(sapply(rolle_bld_out@polygons,function(x) {return(c(x@ID,x@area))})))

rolle_bld_out$area_cv_ratio<-as.numeric(as.character(areaOrig$V2))/as.numeric(as.character(areaCH$V2))
rolle_bld_out$area_breiteLaenge_ratio<-as.numeric(as.character(areaOrig$V2))/(rolle_bld_out$laenge*rolle_bld_out$breite)

rolle_bld_out$breite<-rolle_bld_out$breite*rolle_bld_out$area_breiteLaenge_ratio
```


#Fensterfläche
Der Fensteranteil wird als Prozent der Wandfläche für unterschiedliche Bauperioden geschätzt, basierend auf einer Lookup-Table von Thomas Schluck (Quelle?). Die Fensterfläche wird sowohl in Prozent als auch als absolute Fläche angegeben.

##Wandfläche berechnen
Die Wandfläche wird aus dem Umfang des Gebäudes und der Stockwerkzahl gerechnet. Die Stockwerkhöhe wird auf 3m bestimmt.

```{r wandFl, warning=FALSE, paged.print=FALSE}
umfang<-polyPerimeter(rolle_bld_out)
wandFl_wohnen<-umfang*(as.numeric(rolle_bld_out$GASTW)*3)
wandFl_nichtWohnen<-umfang*(as.numeric(rolle_bld_out$GASTW)*3)
```

##Fensterfläche aus Wandfläche ableiten
Anhand von Angaben von Thomas Schluck (Quelle?) wird aus der Wandfläche der Gebäude eine Fensterfläche geschätzt. Die realtive Fensterfläche variiert pro Alter der Gebäude.

```{r fensterFl, warning=FALSE, paged.print=FALSE}
rolle_bld_out$fPeriod<-cut(as.numeric(rolle_bld_out$GBAUJ),
                           breaks=c(0,1950,1970,2000,2500),
                           labels = c("0_1950","1950_1970","1970_2000","2000_2020"))

rolle_bld_out@data<-left_join(rolle_bld_out@data, fenstFl_lookup, by = c('fPeriod'='periode'))

rolle_bld_out$fensterFl_wohnen<-wandFl_wohnen*rolle_bld_out$prozFl_wohnen
rolle_bld_out$fensterFl_nichtWohnen<-wandFl_nichtWohnen*rolle_bld_out$prozFl_nichtWohnen
```

##Fensterfläche pro Wand
Die Berechnete Fensterfläche wird prozentual auf die oben geschätzte Breite und Länge des Gebäudes aufgeteilt.

```{r fensterWand, warning=FALSE, paged.print=FALSE}
prozLaenge<-rolle_bld_out$laenge/(rolle_bld_out$breite+rolle_bld_out$laenge)
prozBreite<-rolle_bld_out$breite/(rolle_bld_out$breite+rolle_bld_out$laenge)

rolle_bld_out$fensterFl_wohnen_breite<-rolle_bld_out$fensterFl_wohnen*prozBreite
rolle_bld_out$fensterFl_nichtWohnen_breite<-rolle_bld_out$fensterFl_nichtWohnen*prozBreite
rolle_bld_out$fensterFl_wohnen_laenge<-rolle_bld_out$fensterFl_wohnen*prozLaenge
rolle_bld_out$fensterFl_nichtWohnen_laenge<-rolle_bld_out$fensterFl_nichtWohnen*prozLaenge
```

##Save all Information
```{r save}
#buildings speichern
save(rolle_bld_out,file="output/04_output/geom/04_rolle_bld_out.Rdata")
```