---
title: "11 - Waldbestand in der Nähe von Rolle"
author: "Curdin Derungs"
date: "July 2018"
output:
  html_document:
    toc: yes
    toc_float: yes
  pdf_document:
    toc: yes
---

```{r setup,}
knitr::opts_chunk$set(warning = FALSE, message = FALSE)
#loading libraries
library(sp)
library(rgdal)
library(leaflet)
library(ggplot2)
library(dplyr)

#empty workspace
rm(list=ls())

#load helpers
source("999_helpers.R")
```

In diesem Skript wird für ein Einzugsgebiet von rund 20km um Rolle der Zugang zum Waldbestand quantifiziert. Die 20km sind als sinnvolles Distanzmass dem Bericht des Kantons Waadt zur Nutzung von Holz zur Energiegewinnung entnommen ([Link](https://www.vd.ch/fileadmin/user_upload/themes/environnement/energie/fichiers_pdf/Rapport_potentiel_bois_energie_forets_VD.pdf)). Im Bericht wird auch das Interesse des Kantons betont, die Energiegewinnung aus Holz in Zukunft zu fördern.  

Der Waldbestand wird den beiden Layer Land-cover und Land-use der Arealstatistik des BfS entnommen ([Link](https://www.bfs.admin.ch/bfs/de/home/statistiken/raum-umwelt/nomenklaturen/arealstatistik.html)).  

Die Waldfläche in der Arealstatistik entspricht ziemlich genau der Waldfläche, welche in obigem Bericht des Kantons ausgewiesen wird, nämlich ca. 100'000ha. Der Bericht bietet auf S.9 einen Schlüssel, wie die Waldfläche von ha in m^3 Holz, welches jährlich, energetisch genutzt werden kann, umgerechnet wird. Zudem kann S.11 entnommen werden, wie die Waldfläche auf Nadel- und Laubhölzer verteilt ist. Dem Energiekonzept von Rolle aus dem Jahr 2016 kann auf S. 9 entnommen werden, wie viel Energie ein m^3 Nadel- oder Laubholz entspricht. Im Folgenden sind all diese Angaben zusammengetragen:   

* Im Kantonsdurchschnitt kann aus 1 ha Wald pro Jahr 0.30 m^3 Holz zur Energiegewinnung gewonnen werden.   
* 22% des Holzes ist Nadelholz, 78% Laubholz   

#Daten einlesen
Die Daten aus dem vorhergehenden Arbeitsschritt werden eingelesen. Hinzu kommen die beiden Layer der Arealstatistik.
```{r reader av, message=FALSE, warning=FALSE}
load("output/05_output/geom/05_rolle_bld_out.Rdata")
rolleCRS<-proj4string(rolle_bld_out)

rolle_for_lu<-readOGR(layer = "rolle20kmBuffer_txt", dsn = paste(dataPath,"15_holz/forestRolle",sep=""))
rolle_for_lc<-readOGR(layer = "rolle20kmBuffer_lc_txt", dsn = paste(dataPath,"15_holz/forestRolle",sep=""))

#resolve some encoding problems with "umlauten"
levels(rolle_for_lu$Grundkateg)<-c("Aufforstung",
                                "Holzschlag",
                                "Waldbestand",
                                "Waldschaden")

levels(rolle_for_lc$arealsta_2)<-c("Aufgeloester Baumbestand",
                                "Baumgruppen",
                                "Geschlossener Baumbestand",
                                "Linearer Baumbestand",
                                "Waldecken",
                                "Waldstreifen")
```

#Waldkarte (im 20km Umkreis)
```{r geoviz, fig.width = 7, fig.height = 5.5}
rolle_bld_out.wgs<-spTransform(rolle_bld_out,CRSobj = CRS("+init=epsg:4326"))
rolle_for_lu.wgs<-spTransform(rolle_for_lu,CRSobj = CRS("+init=epsg:4326"))

#visualisierung mit leaflet
m <- leaflet() %>%
  
  setView(lat = 46.45940, lng = 6.33887, zoom = 13) %>%
  addProviderTiles(providers$Stamen.TonerLite, group = "OSM (b/w)") %>%

  addProviderTiles(providers$OpenStreetMap, group = "normal") %>%
  addProviderTiles("Esri.WorldImagery", group = "ESRI") %>%
  
  addPolygons(data=rolle_bld_out.wgs,
              stroke = TRUE,
              fillOpacity = 0.8, 
              color = "grey30",
              weight=1,
              group = "Haeuser")%>%
  
    addCircles(data=rolle_for_lu.wgs,
              radius = 1,
              fillOpacity = 0.8, 
              color = "green",
              group = "Wald")%>%
  
  addLayersControl(
    baseGroups = c("OSM (b/w)","normal","ESRI"),
    overlayGroups = c("Haeuser","Wald"),
    options = layersControlOptions(collapsed = F)
  )

#leaflet karte ausführen
m
```

#Waldflächen in Abhängigkeit der Distanz

```{r waldZugang, fig.height=4, fig.width=8, warning=FALSE, paged.print=FALSE}
#distance to each forest-ha from rolle
for_dist<-spDistsN1(rolle_for_lu,matrix(c(515754.53,146089.21),nrow = 1),longlat = F)

#classify distances into 1km cuts
for_dist_cut<-cut(for_dist,breaks=seq(0,25000,by = 1000),labels=paste(seq(0,24000,by = 1000),seq(1000,25000,by = 1000),sep="-"))

dat<-data.frame(dist=for_dist_cut,type=rolle_for_lu$Grundkateg)

p<-ggplot(dat, aes(x=dist))+
  geom_bar()+
  theme_minimal()+
  ggtitle(paste("Wald im Einzugsgebiet von Rolle (max 20km)",sep=""))+
  theme(axis.text.x = element_text(angle = 45, hjust = 1,size=14))+
  xlab("Distance (m)")+
  ylab("Wald (ha)")
p
```
  
Die Verteilung des Waldes zeigt, dass in unmittelbarer Nähe von Rolle (z.B. <5km) nur wenig Holz zu finden ist. Der grosse Wald des Westschweizer Juras ist ca. 10km entfernt. In dieser Entfernung eröffnet sich ein grosser Waldbestand.

#Waldnutzung in Abhängigkeit der Distanz

```{r waldNutz, fig.height=6, fig.width=10, warning=FALSE, paged.print=FALSE}
ggplot(dat, aes(x=dist))+
  geom_bar()+
  theme_minimal()+
  facet_wrap(facets = "type",ncol = 1)+
  ggtitle(paste("Waldnutzung im Einzugsgebiet von Rolle (max 20km)",sep=""))+
  theme(axis.text.x = element_text(angle = 45, hjust = 1,size=14))+
  xlab("Distance (m)")+
  ylab("Wald (ha)")
```

#Waldbedeckung in Abhängigkeit der Distanz

```{r waldCover, fig.height=8, fig.width=10, warning=FALSE, paged.print=FALSE}
#distance to each forest-ha from rolle
for_dist_lc<-spDistsN1(rolle_for_lc,matrix(c(515754.53,146089.21),nrow = 1),longlat = F)

#classify distances into 1km cuts
for_dist_cut_lc<-cut(for_dist_lc,breaks=seq(0,25000,by = 1000),labels=paste(seq(0,24000,by = 1000),seq(1000,25000,by = 1000),sep="-"))

dat_lc<-data.frame(dist=for_dist_cut_lc,type=rolle_for_lc$arealsta_2)

ggplot(dat_lc, aes(x=dist))+
  geom_bar()+
  theme_minimal()+
  facet_wrap(facets = "type",ncol = 1)+
  ggtitle(paste("Waldtypen im Einzugsgebiet von Rolle (max 20km)",sep=""))+
  theme(axis.text.x = element_text(angle = 45, hjust = 1,size=14))+
  xlab("Distance (m)")+
  ylab("Wald (ha)")
```


#Energetische Holznutzung

```{r holz, fig.height=4, fig.width=8, warning=FALSE, paged.print=FALSE}
forest.agg<-dat%>%
  dplyr::group_by(dist) %>%
  dplyr::summarise(sumHA = n())

forest.agg$m3_wood<-forest.agg$sumHA*0.32
forest.agg$m3_wood_laub<-forest.agg$m3_wood*0.78
forest.agg$m3_wood_nadel<-forest.agg$m3_wood*0.22

forest.agg$energie_nadel<-forest.agg$m3_wood_nadel*650
forest.agg$energie_laub<-forest.agg$m3_wood_laub*1000

forest.gg<-data.frame(dist=rep(forest.agg$dist,2),
                      Holzart=rep(c("Nadelholz","Laubholz"),each=nrow(forest.agg)), 
                      energie=c(forest.agg$energie_nadel,forest.agg$energie_laub))

p2<-ggplot(forest.gg, aes(x=dist,y=energie/1000,fill=Holzart))+
  geom_col()+
  theme_minimal()+
  ggtitle(paste("Energetische Nutzung von Holz im Einzugsgebiet von Rolle (max 20km)",sep=""))+
  theme(axis.text.x = element_text(angle = 45, hjust = 1,size=14))+
  xlab("Distance (m)")+
  ylab("Energie aus Holz (MWh/a)")
p2
```


##Save all Information
```{r save}
#abbildung speichern
ggsave(p,filename = "output/11_output/viz/waldZugang.png",dpi = 500,width = 10,height = 6)
ggsave(p2,filename = "output/11_output/viz/holzEnergie.png",dpi = 500,width = 10,height = 6)
```