---
title: "12 - Zugang zum See"
author: "Curdin Derungs"
date: "July 2018"
output:
  html_document:
    toc: yes
    toc_float: yes
  pdf_document:
    toc: yes
---

```{r setup, include=FALSE}

#loading libraries
library(sp)
library(raster)
library(rgdal)
library(rgeos)
library(leaflet)
library(ggplot2)
library(RColorBrewer)
library(gridExtra)
library(gstat)

#empty workspace
rm(list=ls())

#load helpers
source("999_helpers.R")
```

In diesem Skript wird für jedes Gebäude in Rolle die Distanz und der Höhenunterschied zum See berechnet.  

Als Rechungsgrundlage dienen ein Digitales Höhenmodell, DHM25 von Swisstopo ([Link](https://www.swisstopo.admin.ch/de/home/products/height/dhm25.html)), und ein aufbereiteter Raster Datensatz, welcher die kontinuierliche Distanz zum Lac du Leman als Rasterwerte enthält.   

__TODO: Allenfalls gibt es einen Bericht um die Seewassernutzung energetisch zu Quantifizieren.__

#Daten einlesen
Die Daten aus dem vorhergehenden Arbeitsschritt werden eingelesen. Hinzu kommen die beiden Layer der Arealstatistik.
```{r reader av, message=FALSE, warning=FALSE}
load("output/05_output/geom/05_rolle_bld_out.Rdata")
rolleCRS<-proj4string(rolle_bld_out)

#dhm einlesen
rolle_dhm<-raster(paste(dataPath,"17_see/dhm_rolle_asc.asc",sep=""))
proj4string(rolle_dhm)<-CRS("+init=epsg:21781")
#spplot(rolle_dhm)

#distanz zum see einlesen
rolle_lakeDist<-raster(paste(dataPath,"17_see/distancelake_asc.asc",sep=""))
proj4string(rolle_lakeDist)<-CRS("+init=epsg:2056")
#spplot(rolle_lakeDist)
```

#Distanz und Höhe über Meer pro Gebäude bestimmen
```{r intersect}
#transform bld to centroid-pts for later intersection
rolle_bld_pts <- gCentroid(rolle_bld_out,byid=TRUE)

#get values from dhm for each bld
dhm_bld<-extract(rolle_dhm,rolle_bld_pts)

#subtract the height of the lac du lem.
heightAbSea_bld<-dhm_bld-372

#get distance to lake values for each bld
distL_bld<-extract(rolle_lakeDist,rolle_bld_pts)

rolle_bld_out$elevation<-dhm_bld
rolle_bld_out$aboveLake<-heightAbSea_bld
rolle_bld_out$distanceLake<-distL_bld
```


#SIA Typen nach Höhe über See und Distanz zum See zusammenfassen
```{r viz, fig.height=10, fig.width=12}
#maxDist<-max(rolle_bld_out$distanceLake)
#classify distances into 100m cuts
lake_height_cut<-cut(rolle_bld_out$aboveLake,breaks=seq(0,400,by = 10),labels=paste(seq(0,390,by = 10),seq(10,400,by = 10),sep="-"))

lake_dist_cut<-cut(rolle_bld_out$distanceLake,breaks=seq(0,2000,by = 50),labels=paste(seq(0,1950,by = 50),seq(50,2000,by = 50),sep="-"))

dat<-data.frame(dist=lake_dist_cut, height=lake_height_cut,
                enerBed=rolle_bld_out$enerBed_awel,
                siaType=rolle_bld_out$sia)

colourCount <- length(levels(dat$siaType)) # number of levels
getPalette <- colorRampPalette(brewer.pal(9, "Set1"))

p1<-ggplot(dat, aes(x=dist,y=enerBed,fill=factor(siaType)))+
  geom_col()+
  theme_minimal()+
  ggtitle(paste("Energiebedarf (AWEL) in Abhaengigkeit zur See-Distanz",sep=""))+
  theme(axis.text.x = element_text(angle = 45, hjust = 1,size=14))+
  scale_fill_manual(values = colorRampPalette(brewer.pal(12, "Set1"))(colourCount))+
  xlab("Distance (m)")+
  ylab("Energiebedarf (kWh/a)")+
  theme(legend.position="bottom")

p2<-ggplot(dat, aes(x=height,y=enerBed,fill=factor(siaType)))+
  geom_col()+
  theme_minimal()+
  ggtitle(paste("Energiebedarf (AWEL) in Abhaengigkeit zur Höhe-über-See",sep=""))+
  theme(axis.text.x = element_text(angle = 45, hjust = 1,size=14))+
  scale_fill_manual(values = colorRampPalette(brewer.pal(12, "Set1"))(colourCount))+
  xlab("Distance (m)")+
  ylab("Energiebedarf (kWh/a)")+
  theme(legend.position = "none")

grid.arrange(p1,p2,nrow=2, heights=c(3,2))
```

#Interpolation der Energiedichte in Ufernähe
```{r inter}
rolle_bld_prox<-rolle_bld_out[rolle_bld_out$aboveLake<=20,c("enerBed_awel")]
rolle_bld_pts <- gCentroid(rolle_bld_prox,byid=TRUE)

rolle_bld_prox$ids<-sapply(rolle_bld_prox@polygons,function(x){x@ID})

rolle_bld_pts<-SpatialPointsDataFrame(rolle_bld_pts,rolle_bld_prox@data,match.ID = "ids")

rolle_grid <- expand.grid(
  x = seq(rolle_bld_pts@bbox[1,1]-100, rolle_bld_pts@bbox[1,2]+100, by= 100),
  y = seq(rolle_bld_pts@bbox[2,1]+100, rolle_bld_pts@bbox[2,2]+100, by= 100)
  )

coordinates(rolle_grid) <- ~x+y
gridded(rolle_grid) <- TRUE
proj4string(rolle_grid)<-proj4string(rolle_bld_out)

rolle_idw<-gstat::idw(enerBed_awel~1, 
               rolle_bld_pts,
               newdata=rolle_grid,idp=4,maxdist=100)

```

#Kartographie
```{r kart}
rolle_bld_out.wgs<-spTransform(rolle_bld_prox,CRSobj = CRS("+init=epsg:4326"))
rolle_grid.wgs<-spTransform(rolle_idw,CRSobj = CRS("+init=epsg:4326"))

qpal<- colorBin(
  palette = "YlOrRd",
  domain = rolle_grid.wgs$var1.pred,
  bins=quantile(rolle_grid.wgs$var1.pred,na.rm=T,seq(0,1,length.out = 10))
)

#visualisierung mit leaflet
m <- leaflet() %>%
  
  setView(lat = 46.45940, lng = 6.33887, zoom = 13) %>%
  addProviderTiles(providers$Stamen.TonerLite, group = "OSM (b/w)") %>%

  addProviderTiles(providers$OpenStreetMap, group = "normal") %>%
  addProviderTiles("Esri.WorldImagery", group = "ESRI") %>%
  
  addPolygons(data=rolle_bld_out.wgs,
              stroke = TRUE,
              fillOpacity = 0.8, 
              color = "grey30",
              weight=1,
              group = "Haeuser")%>%
  
    addCircles(data=rolle_grid.wgs,
              radius = 2,
              fillOpacity = 0.8, 
              color = ~qpal(rolle_grid.wgs$var1.pred),
              group = "Grid")%>%
  
  addLayersControl(
    baseGroups = c("OSM (b/w)","normal","ESRI"),
    overlayGroups = c("Haeuser","Grid"),
    options = layersControlOptions(collapsed = F)
  )%>%
  addLegend(title = "Grid", pal = qpal, values = rolle_grid.wgs$var1.pred, 
            opacity = 1,position = "bottomright")

#leaflet karte ausführen
m
```


##Save all Information
```{r save}
#abbildung speichern
ggsave(p1,filename = "output/12_output/viz/lakeDistance.png",dpi = 500,width = 15,height = 8)
ggsave(p2,filename = "output/12_output/viz/lakeAbove.png",dpi = 500,width = 15,height = 8)

#buildings speichern
save(rolle_bld_out,file="output/12_output/geom/12_rolle_bld_out.Rdata")
```