---
title: "13 - Geothermie in Rolle"
author: "Curdin Derungs"
date: "July 2018"
output:
  html_document:
    toc: yes
    toc_float: yes
  pdf_document:
    toc: yes
editor_options: 
  chunk_output_type: inline
---

```{r setup, include=FALSE}
#loading libraries
library(sp)
library(rgeos)
library(rgdal)
library(leaflet)
library(dplyr)
library(raster)
library(sf)

#empty workspace
rm(list=ls())

#load helpers
source("999_helpers.R")
```

In diesem Skript wird das Potential der Geothermie abgeschätzt. In einer relativ kleinen Zone ist der Nutzen von Geothermie nicht erlaubt. Im Rest der Gemeinde, bezeichnet mit den Zonen "Limitation" und "Autorisation", darf grundsätzlich bis zu 300m tief gebohrt werden. Eine Bewilligung ist natürlich in jedem Fall nötig.


#Daten einlesen
Die Daten aus dem vorhergehenden Arbeitsschritt werden eingelesen. Hinzu kommt die Information zur Geothermie vom Kanton Waadt.  
```{r reader, message=FALSE, warning=FALSE}
load("output/12_output/geom/12_rolle_bld_out.Rdata")
rolleCRS<-proj4string(rolle_bld_out)

##conductivity
#conductivity 50m below surface
#for rolle
geoth_50<-readOGR(layer = "MN95_DGE_TPR_GEOTH_BT_COND_50_rolle", dsn = paste(dataPath,"10_Rolle",sep=""))
#change projection
geoth_50<-spTransform(geoth_50,CRSobj = rolleCRS)
geoth_50<-geoth_50[,-c(2,3)]

#and ms-rolle
geoth_50_ms<-readOGR(layer = "ms_rolle_GEOTH_BT_COND_50", dsn = paste(dataPath,"10_Rolle",sep=""))
#change projection
geoth_50_ms<-spTransform(geoth_50_ms,CRSobj = rolleCRS)
geoth_50_ms<-geoth_50_ms[,-c(1,3,4)]

#conductivity 100m below surface
#for rolle
geoth_100<-readOGR(layer = "MN95_DGE_TPR_GEOTH_BT_COND_100_rolle", dsn = paste(dataPath,"10_Rolle",sep=""))
#change projection
geoth_100<-spTransform(geoth_100,CRSobj = rolleCRS)
geoth_100<-geoth_100[,-c(2,3)]

#and ms-rolle
geoth_100_ms<-readOGR(layer = "ms_rolle_GEOTH_BT_COND_100", dsn = paste(dataPath,"10_Rolle",sep=""))
#change projection
geoth_100_ms<-spTransform(geoth_100_ms,CRSobj = rolleCRS)
geoth_100_ms<-geoth_100_ms[,-c(1,3,4)]

#conductivity 200m below surface
#for rolle
geoth_200<-readOGR(layer = "MN95_DGE_TPR_GEOTH_BT_COND_200_rolle", dsn = paste(dataPath,"10_Rolle",sep=""))
#change projection
geoth_200<-spTransform(geoth_200,CRSobj = rolleCRS)
geoth_200<-geoth_200[,-c(2,3)]

#and ms-rolle
geoth_200_ms<-readOGR(layer = "ms_rolle_GEOTH_BT_COND_200", dsn = paste(dataPath,"10_Rolle",sep=""))
#change projection
geoth_200_ms<-spTransform(geoth_200_ms,CRSobj = rolleCRS)
geoth_200_ms<-geoth_200_ms[,-c(1,3,4)]

#conductivity 300m below surface
#for rolle
geoth_300<-readOGR(layer = "MN95_DGE_TPR_GEOTH_BT_COND_300_rolle", dsn = paste(dataPath,"10_Rolle",sep=""))
#change projection
geoth_300<-spTransform(geoth_300,CRSobj = rolleCRS)
geoth_300<-geoth_300[,-c(2,3)]

#and ms-rolle
geoth_300_ms<-readOGR(layer = "ms_rolle_GEOTH_BT_COND_300", dsn = paste(dataPath,"10_Rolle",sep=""))
#change projection
geoth_300_ms<-spTransform(geoth_300_ms,CRSobj = rolleCRS)
geoth_300_ms<-geoth_300_ms[,-c(1,3,4)]

#combine the rolles
geoth_50<-rbind(geoth_50_ms,geoth_50)
geoth_100<-rbind(geoth_100_ms,geoth_100)
geoth_200<-rbind(geoth_200_ms,geoth_200)
geoth_300<-rbind(geoth_300_ms,geoth_300)

##convert conduction text into numeric values
#50
cond_nr<-as.character(geoth_50$CONDUCT)
cond_nr<-gsub(" W/mK","",cond_nr)
cond_nr<-strsplit(cond_nr,split = " - ")

cond_min<-sapply(cond_nr,function(x) x[1])
cond_max<-sapply(cond_nr,function(x) x[2])

geoth_50$cond_min<-as.numeric(cond_min)
geoth_50$cond_max<-as.numeric(cond_max)

#100
cond_nr<-as.character(geoth_100$CONDUCT)
cond_nr<-gsub(" W/mK","",cond_nr)
cond_nr<-strsplit(cond_nr,split = " - ")

cond_min<-sapply(cond_nr,function(x) x[1])
cond_max<-sapply(cond_nr,function(x) x[2])

geoth_100$cond_min<-as.numeric(cond_min)
geoth_100$cond_max<-as.numeric(cond_max)

#200
cond_nr<-as.character(geoth_200$CONDUCT)
cond_nr<-gsub(" W/mK","",cond_nr)
cond_nr<-strsplit(cond_nr,split = " - ")

cond_min<-sapply(cond_nr,function(x) x[1])
cond_max<-sapply(cond_nr,function(x) x[2])

geoth_200$cond_min<-as.numeric(cond_min)
geoth_200$cond_max<-as.numeric(cond_max)

#300
cond_nr<-as.character(geoth_300$CONDUCT)
cond_nr<-gsub(" W/mK","",cond_nr)
cond_nr<-strsplit(cond_nr,split = " - ")

cond_min<-sapply(cond_nr,function(x) x[1])
cond_max<-sapply(cond_nr,function(x) x[2])

geoth_300$cond_min<-as.numeric(cond_min)
geoth_300$cond_max<-as.numeric(cond_max)

#admission for the use of geothermic energy
#Autorisation = allowed but an autorisation is required
#Limitation = allowed but to a limited degree, limitation concerns a maximum depth
#Interdiction = not allowed
#...rolle
geoth_adm<-readOGR(layer = "MN95_DGE_TPR_GEOTH_BT_ADM_SGV_Rolle", dsn = paste(dataPath,"10_Rolle",sep=""))
#change projection
geoth_adm<-spTransform(geoth_adm,CRSobj = rolleCRS)

#...ms-rolle
geoth_adm_ms<-readOGR(layer = "ms_rolle_geoth_adm", dsn = paste(dataPath,"10_Rolle",sep=""))
#change projection
geoth_adm_ms<-spTransform(geoth_adm_ms,CRSobj = rolleCRS)

geoth_adm_ms<-geoth_adm_ms[,-c(1,3,4,5)]
geoth_adm<-geoth_adm[,-c(2,3,4)]
names(geoth_adm)<-"TYPE"

#combine rolles
geoth_adm<-rbind(geoth_adm,geoth_adm_ms)

#parzellen rolle
parz<-readOGR(layer = "MOVD_CAD_TPR_PARV_S", dsn = paste(dataPath,"11_Cadastre_AmtlVermessung/Cadastre_9719_NO66KX/Cadastre",sep=""))
#change projection
parz<-spTransform(parz,CRSobj = rolleCRS)
```

#Nur Parzellen mit Häusern auswählen
Nur Parzellen mit Häusern auswählen und die Summe des Energiebedarfs übertragen. Dann die Häuser explizit ausschneien.
```{r bld, message=FALSE, warning=FALSE}
##nur parzellen mit gebaeuden
#build to points
rolle_bld_pts <- gCentroid(rolle_bld_out,byid=TRUE)

ov<-over(rolle_bld_pts,parz)

ov$enerBed_awel<-rolle_bld_out$enerBed_awel
ov$EGID<-rolle_bld_out$EGID

ov.agg<-ov%>%
  group_by(IDEX2000)%>%
  dplyr::summarise(enerBed_awel_parz=sum(enerBed_awel,na.rm=T),
                   egids=paste(EGID,collapse = "/"),
                   nEgids=n())

parz_bld<-left_join(ov.agg,parz@data,"IDEX2000")
parz_bld<-left_join(parz@data,parz_bld[,1:3],"IDEX2000")

parz@data<-parz_bld
parz_bld<-parz[!is.na(parz$enerBed_awel_parz),]

```

#Grenzabstand und Gebäude-Grundflächen von Parzellen abziehen

```{r grenz, message=FALSE, warning=FALSE}

##grenzabstand
grenzabstand<-5 #in meter
parz_bld_ga<-gBuffer(spgeom = parz_bld,width = -grenzabstand,byid = T)

##gebaeude aussschneiden
parz.st <- st_as_sf(parz_bld_ga[,"IDEX2000"])
bld.st <- st_as_sf(rolle_bld_out[,"EGID"])
parz.diff <- st_difference(parz.st, st_union(st_combine(bld.st)))

parz_bld_ga_clip <- as(parz.diff, "Spatial")
parz_bld<-left_join(parz_bld_ga_clip@data,parz_bld_ga@data,"IDEX2000")
parz_bld_ga_clip@data<-parz_bld

```

#Gebiete ohne Geothermie-Erlaubnis abziehen

```{r allowed, message=FALSE, warning=FALSE}
##remove zones where geotherm. is not allowed
parz.st <- st_as_sf(parz_bld_ga_clip[,"IDEX2000"])
geoth.st <- st_as_sf(geoth_adm[geoth_adm$TYPE=="3",])
parz.diff <- st_difference(parz.st, st_union(st_combine(geoth.st)))

parz_bld_ga_clip_clip <- as(parz.diff, "Spatial")
parz_bld<-left_join(parz_bld_ga_clip_clip@data,parz_bld_ga_clip@data,"IDEX2000")
parz_bld_ga_clip_clip@data<-parz_bld

#add area as an attribute
parz_bld_ga_clip_clip$parzArea<-sapply(parz_bld_ga_clip_clip@polygons,function(x){x@area})

#spplot(parz_bld_ga_clip_clip,"NUMERO")
```

#Parzellen-Info an Gebäude übergeben
```{r trans, message=FALSE, warning=FALSE}
ov<-left_join(ov[,c(2,14,15)],ov.agg,by="IDEX2000")
ov<-left_join(ov,parz_bld_ga_clip_clip@data[,c(1,16)],by="IDEX2000")  

rolle_bld_out@data<-cbind(rolle_bld_out@data,ov[,c(6,7)])
```


#Geothermie-Potential pro Haus und Sonde berechnen (Leistung)
Für jedes Haus wird das Geothermiepotential für 50, 100, 200 und 300m Bohrungen berechnet. Die Berechnungen gründen auf der SIA 384-6 (Abb. 7).

```{r aut, message=FALSE, warning=FALSE}
#create a lookup table to translate conductivity to "leistung pro m sondenlänge"
#the translation is based on figure 7, p.43 of SIA 384
cond_unique<-unique(c(as.numeric(geoth_50$cond_min),as.numeric(geoth_50$cond_max),
                      as.numeric(geoth_100$cond_min),as.numeric(geoth_100$cond_max),
                      as.numeric(geoth_200$cond_min),as.numeric(geoth_200$cond_max),
                      as.numeric(geoth_300$cond_min),as.numeric(geoth_300$cond_max)))
cond2leistPm<-data.frame(cond=cond_unique,
                         leistPm=c(17,30,34.5,37,32.5,38.5))

#convert bld to points
rolle_bld_out_pts<-gCentroid(rolle_bld_out,byid=TRUE)

#get conduction for each building
names(geoth_50)[2:3]<-paste(names(geoth_50)[2:3],"50",sep="_")
ov50<-over(rolle_bld_out_pts,geoth_50[,2:3])
names(geoth_100)[2:3]<-paste(names(geoth_100)[2:3],"100",sep="_")
ov100<-over(rolle_bld_out_pts,geoth_100[,2:3])
names(geoth_200)[2:3]<-paste(names(geoth_200)[2:3],"200",sep="_")
ov200<-over(rolle_bld_out_pts,geoth_200[,2:3])
names(geoth_300)[2:3]<-paste(names(geoth_300)[2:3],"300",sep="_")
ov300<-over(rolle_bld_out_pts,geoth_300[,2:3])

##translate conductivity to "leistung"
#50
ov50<-left_join(ov50,cond2leistPm,by=c("cond_min_50"="cond"))
ov50$leistProMeter_min_50<-ov50$leistPm
ov50$leistPm<-NULL
ov50<-left_join(ov50,cond2leistPm,by=c("cond_max_50"="cond"))
ov50$leistProMeter_max_50<-ov50$leistPm
ov50$leistPm<-NULL
#100
ov100<-left_join(ov100,cond2leistPm,by=c("cond_min_100"="cond"))
ov100$leistProMeter_min_100<-ov100$leistPm
ov100$leistPm<-NULL
ov100<-left_join(ov100,cond2leistPm,by=c("cond_max_100"="cond"))
ov100$leistProMeter_max_100<-ov100$leistPm
ov100$leistPm<-NULL
#200
ov200<-left_join(ov200,cond2leistPm,by=c("cond_min_200"="cond"))
ov200$leistProMeter_min_200<-ov200$leistPm
ov200$leistPm<-NULL
ov200<-left_join(ov200,cond2leistPm,by=c("cond_max_200"="cond"))
ov200$leistProMeter_max_200<-ov200$leistPm
ov200$leistPm<-NULL
#300
ov300<-left_join(ov300,cond2leistPm,by=c("cond_min_300"="cond"))
ov300$leistProMeter_min_300<-ov300$leistPm
ov300$leistPm<-NULL
ov300<-left_join(ov300,cond2leistPm,by=c("cond_max_300"="cond"))
ov300$leistProMeter_max_300<-ov300$leistPm
ov300$leistPm<-NULL

#multiply the length of the "erdsonde""
ov300$leist_max_proSonde_300<-ov300$leistProMeter_max_300*300
ov300$leist_min_proSonde_300<-ov300$leistProMeter_min_300*300
ov200$leist_max_proSonde_200<-ov200$leistProMeter_max_200*200
ov200$leist_min_proSonde_200<-ov200$leistProMeter_min_200*200
ov100$leist_max_proSonde_100<-ov100$leistProMeter_max_100*100
ov100$leist_min_proSonde_100<-ov100$leistProMeter_min_100*100
ov50$leist_max_proSonde_50<-ov50$leistProMeter_max_50*50
ov50$leist_min_proSonde_50<-ov50$leistProMeter_min_50*50


rolle_bld_out@data<-cbind(rolle_bld_out@data,
                          ov50[,c(5,6)],
                          ov100[,c(5,6)],
                          ov200[,c(5,6)],
                          ov300[,c(5,6)])

```

#Anzahl Sonden pro Gebäude
```{r sonden, message=FALSE, warning=FALSE}
abstand<-10
fl<-(10^2)*3.14

rolle_bld_out$anzahl_sonden_parzelle<-floor(rolle_bld_out$parzArea/fl)
rolle_bld_out$anzahl_sonden_gebaeude<-floor(rolle_bld_out$anzahl_sonden_parzelle/rolle_bld_out$nEgids)+1

rolle_leist<-rolle_bld_out@data[,72:79]*rolle_bld_out@data[,81]
names(rolle_leist)<-gsub("_proSonde_","_proGebaeude_",names(rolle_leist))
rolle_bld_out@data<-cbind(rolle_bld_out@data,rolle_leist)
```

#Visualisierung der geothermischen Leistung und der Berechtigung
```{r viz1, message=FALSE, warning=FALSE}
#erst alle daten in wgs projezieren fuer leaflet projektion
rolle_bld_out.wgs<-spTransform(rolle_bld_out,CRSobj = CRS("+init=epsg:4326"))
geoth_adm.wgs<-spTransform(geoth_adm,CRSobj = CRS("+init=epsg:4326"))
parz_bld.wgs<-spTransform(parz_bld_ga_clip_clip,CRSobj = CRS("+init=epsg:4326"))
parz.wgs<-spTransform(parz,CRSobj = CRS("+init=epsg:4326"))


pal <- colorFactor(palette=c("green","red","blue","grey"), geoth_adm.wgs$TYPE)
pal_leist <- colorNumeric(palette="YlGnBu",
                          c(rolle_bld_out.wgs$leist_min_proGebaeude_50,
                            rolle_bld_out.wgs$leist_max_proGebaeude_300))
pal_parz <- colorNumeric(palette="YlGnBu", parz_bld.wgs$parzArea)

#visualisierung mit leaflet
m <- leaflet() %>%
  
  addProviderTiles(providers$Stamen.TonerLite, group = "OSM (b/w)") %>%
  addProviderTiles(providers$OpenStreetMap, group = "OSM") %>%
  addProviderTiles("Esri.WorldImagery", group = "ESRI") %>%
  
  addPolygons(data=rolle_bld_out.wgs,
              stroke = TRUE,
              fillOpacity = 1, 
              color = "black",
              opacity = 1,
              weight=1,
              fillColor = ~pal_leist(rolle_bld_out.wgs$leist_min_proGebaeude_50),
              popup=as.character(rolle_bld_out.wgs$leist_min_proGebaeude_50),
              group = "Leistung: min 50m")%>%
  
    addPolygons(data=rolle_bld_out.wgs,
              stroke = TRUE,
              fillOpacity = 1, 
              color = "black",
              opacity = 1,
              weight=1,
              fillColor = ~pal_leist(rolle_bld_out.wgs$leist_max_proGebaeude_300),
              popup=as.character(rolle_bld_out.wgs$leist_max_proGebaeude_300),
              group = "Leistung: max 300m")%>%
  
  addPolygons(data=parz_bld.wgs,
              stroke = TRUE,
              fillOpacity = 1, 
              color = "black",
              opacity = 1,
              weight=1,
              fillColor = NULL,
              popup=as.character(parz_bld.wgs$parzArea),
              group = "Parzellen (bearbeitet)")%>%
  
    addPolygons(data=parz.wgs,
              stroke = TRUE,
              color = "black",
              weight=4,
              fillOpacity = 0.1,
              fillColor = "grey10",
              popup=parz_bld.wgs$parzArea,
              group = "Parzellen (original)")%>%
    
  addPolygons(data=geoth_adm.wgs,
              stroke = TRUE,
              fillOpacity = 0.5, 
              color = ~pal(geoth_adm.wgs$TYPE),
              opacity = 0.5,
              weight=1,
              fillColor = ~pal(geoth_adm.wgs$TYPE),
              popup=geoth_adm.wgs$TYPE,
              group = "Zonen")%>%

  addLayersControl(
    baseGroups = c("OSM (b/w)", "OSM","ESRI"),
    overlayGroups = c("Leistung: min 50m","Leistung: max 300m","Parzellen (bearbeitet)", "Parzellen (original)","Zonen"),
    options = layersControlOptions(collapsed = F)
  )%>%
  hideGroup(c("Leistung: min 50m","Parzellen (bearbeitet)", "Parzellen (original)","Zonen"))%>%
  addLegend(title = "Berechtigung", pal = pal, values = geoth_adm.wgs$TYPE, opacity = 1,position = "bottomright")%>%
  addLegend(title = "Leistung (kW/a)", pal = pal_leist, values = rolle_bld_out.wgs$leist_max_proGebaeude_300, opacity = 1,position = "bottomright")

#leaflet karte ausführen
m
```

##Save all Information
```{r save}
#html karte speichern
wd<-getwd()
htmlwidgets::saveWidget(m, file=paste(wd,"/output/13_output/map/mapPrimaerEnergie.html",sep=""),selfcontained = T)

#buildings speichern
save(rolle_bld_out,file="output/13_output/geom/13_rolle_bld_out.Rdata")
```