---
title: "13 - Geothermie in Rolle"
author: "Curdin Derungs"
date: "July 2018"
output:
  html_document:
    toc: yes
    toc_float: yes
  pdf_document:
    toc: yes
editor_options: 
  chunk_output_type: inline
---

```{r setup, include=FALSE}
#loading libraries
library(sp)
library(rgeos)
library(rgdal)
library(leaflet)
library(dplyr)

#empty workspace
rm(list=ls())

#load helpers
source("999_helpers.R")
```

In diesem Skript wird das Potential der Geothermie abgeschätzt. In einer relativ kleinen Zone ist der Nutzen von Geothermie nicht erlaubt. Im Rest der Gemeinde, bezeichnet mit den Zonen "Limitation" und "Autorisation", darf grundsätzlich bis zu 300m tief gebohrt werden. Eine Bewilligung ist natürlich in jedem Fall nötig.

__TODO: Die Daten von Mont-sur-Rolle fehlen noch. Wie mit Warmwasser vs. Heizbedarf umgehen? Die Jahresbetriebszeiten sind im Moment so gewählt, dass nur der Heizbedarf gedeckt wird...__

#Daten einlesen
Die Daten aus dem vorhergehenden Arbeitsschritt werden eingelesen. Hinzu kommt die Information zur Geothermie vom Kanton Waadt.  
```{r reader, message=FALSE, warning=FALSE}
load("output/12_output/geom/12_rolle_bld_out.Rdata")
rolleCRS<-proj4string(rolle_bld_out)

#conductivity 300m below surface (mximum)
geoth_300<-readOGR(layer = "MN95_DGE_TPR_GEOTH_BT_COND_300_rolle", dsn = paste(dataPath,"10_Rolle",sep=""))
#change projection
geoth_300<-spTransform(geoth_300,CRSobj = rolleCRS)

#convert conduction text into numeric values
cond_nr<-as.character(geoth_300$CONDUCT)
cond_nr<-gsub(" W/mK","",cond_nr)
cond_nr<-strsplit(cond_nr,split = " - ")

cond_min<-sapply(cond_nr,function(x) x[1])
cond_max<-sapply(cond_nr,function(x) x[2])

geoth_300$cond_min<-as.numeric(cond_min)
geoth_300$cond_max<-as.numeric(cond_max)

#admission for the use of geothermic energy
#Autorisation = allowed but an autorisation is required
#Limitation = allowed but to a limited degree, limitation concerns a maximum depth
#Interdiction = not allowed
geoth_adm<-readOGR(layer = "MN95_DGE_TPR_GEOTH_BT_ADM_SGV_Rolle", dsn = paste(dataPath,"10_Rolle",sep=""))
#change projection
geoth_adm<-spTransform(geoth_adm,CRSobj = rolleCRS)
```

#Berechtigung pro Gebäude
Es gibt die drei Zonen "Limitation", "Autorisation" und "Interdiction". Nur in letzterer ist der Nutzen der Geothermie untersagt.   

```{r intersect, message=FALSE, warning=FALSE}
#build to points
rolle_bld_pts <- gCentroid(rolle_bld_out,byid=TRUE)

#intersection with admission zones
ov<-over(rolle_bld_pts,geoth_adm[,2])
ov$TYPE_TXT<-as.character(ov$TYPE_TXT)
ov$TYPE_TXT[is.na(ov$TYPE_TXT)]<-"noInfo"

rolle_bld_out$geotherm_berechtigung<-ov$TYPE_TXT
```

#Geothermie-Potential für "Autorisation" & "Limitation"
Für die Bewilligungsstufe "Autrisation" wird die maximale Sondenlänge von 300m angenommen. Es wird darum auch nur die Wärmeleitfähigeit dieser Bodentiefe berücksichtigt.   
Als Berechungsgrundlage dient die SIA 384 und insbesondere Figur 7 - zur Übersetzung von Wärmeleitfähigkeit in Leistung pro Meter Sonde - und Figur 10 - zur Abschätzung der Jahresbetriebszeit in Stunden.   

__ANMERKUNG: Wie mit Warmwasser vs. Heizbedarf umgehen? Die Jahresbetriebszeiten sind im Moment so gewählt, dass nur der Heizbedarf gedeckt wird. Zudem ist das Potential hier für eine Bohrung pro Haus berechnet. Es könnten aufgrund der Gebäudefläche Annahmen zu Mehrfachbohrungen (inkl. entsprechendem Potentialverlust) gemacht werden.__   

```{r aut, message=FALSE, warning=FALSE}
#convert bld to points
rolle_bld_out_pts<-gCentroid(rolle_bld_out,byid=TRUE)

#get conduction at 300m depth for each building
ov<-over(rolle_bld_out_pts,geoth_300[,4:5])

#create a lookup table to translate conductivity to "leistung pro m sondenlänge"
#the translation is based on figure 7, p.43 of SIA 384
cond_unique<-unique(c(as.numeric(cond_min),as.numeric(cond_max)))
cond2leistPm<-data.frame(cond=cond_unique,leistPm=c(34.5,37,32.5,38.5))

#translate conductivity to "leistung"
ov<-left_join(ov,cond2leistPm,by=c("cond_min"="cond"))
ov$leistPm_min<-ov$leistPm
ov$leistPm<-NULL
ov<-left_join(ov,cond2leistPm,by=c("cond_max"="cond"))
ov$leistPm_max<-ov$leistPm
ov$leistPm<-NULL

#multiply the length of the "erdsonde""
ov$leist_max<-ov$leistPm_max*300
ov$leist_min<-ov$leistPm_min*300

#multiply the "jahresbetriebszeit"
#according to figure 10, p.45 of SIA 384 the Jahresbetriebszeit is 1800h on 300-400 MüM
ov$energie_max<-ov$leist_max*1800
ov$energie_min<-ov$leist_min*1800

rolle_bld_out$geotherm_energie_min<-ov$energie_min/1000
rolle_bld_out$geotherm_energie_max<-ov$energie_max/1000

#set to 0 where it is not allowed
rolle_bld_out$geotherm_energie_min[rolle_bld_out$geotherm_berechtigung=="Interdiction"]<-0
rolle_bld_out$geotherm_energie_max[rolle_bld_out$geotherm_berechtigung=="Interdiction"]<-0

rolle_bld_out$geotherm_energie_min[rolle_bld_out$geotherm_berechtigung=="noInfo"]<-NA
rolle_bld_out$geotherm_energie_max[rolle_bld_out$geotherm_berechtigung=="noInfo"]<-NA
```


#Visualisierung des Potentials und der Berechtigung
```{r viz1, message=FALSE, warning=FALSE}
#erst alle daten in wgs projezieren fuer leaflet projektion
rolle_bld_out.wgs<-spTransform(rolle_bld_out,CRSobj = CRS("+init=epsg:4326"))
geoth_adm.wgs<-spTransform(geoth_adm,CRSobj = CRS("+init=epsg:4326"))

pal <- colorFactor(palette=c("green","red","blue","grey"), rolle_bld_out.wgs$geotherm_berechtigung)
pal_pot <- colorNumeric(palette="YlGnBu", rolle_bld_out.wgs$geotherm_energie_max)

#visualisierung mit leaflet
m <- leaflet() %>%
  
  addProviderTiles(providers$Stamen.TonerLite, group = "OSM (b/w)") %>%
  addProviderTiles(providers$OpenStreetMap, group = "OSM") %>%
  addProviderTiles("Esri.WorldImagery", group = "ESRI") %>%
  
  addPolygons(data=rolle_bld_out.wgs,
              stroke = TRUE,
              fillOpacity = 1, 
              color = ~pal_pot(rolle_bld_out.wgs$geotherm_energie_max),
              opacity = 1,
              weight=1,
              fillColor = ~pal_pot(rolle_bld_out.wgs$geotherm_energie_max),
              popup=as.character(rolle_bld_out.wgs$geotherm_energie_max),
              group = "Gebaeude (Potential)")%>%
  
  addPolygons(data=rolle_bld_out.wgs,
              stroke = TRUE,
              fillOpacity = 1, 
              color = ~pal(rolle_bld_out.wgs$geotherm_berechtigung),
              opacity = 1,
              weight=1,
              fillColor = ~pal(rolle_bld_out.wgs$geotherm_berechtigung),
              popup=rolle_bld_out.wgs$geotherm_berechtigung,
              group = "Gebaeude (Berecht.)")%>%
    
  addPolygons(data=geoth_adm.wgs,
              stroke = TRUE,
              fillOpacity = 0.5, 
              color = ~pal(geoth_adm.wgs$TYPE_TXT),
              opacity = 0.5,
              weight=1,
              fillColor = ~pal(geoth_adm.wgs$TYPE_TXT),
              popup=geoth_adm.wgs$TYPE_TXT,
              group = "Zonen")%>%

  addLayersControl(
    baseGroups = c("OSM (b/w)", "OSM","ESRI"),
    overlayGroups = c("Gebaeude (Potential)","Gebaeude (Berecht.)","Zonen"),
    options = layersControlOptions(collapsed = F)
  )%>%
  hideGroup(c("Gebaeude (Berecht.)"))%>%
  addLegend(title = "Berechtigung", pal = pal, values = rolle_bld_out.wgs$geotherm_berechtigung, opacity = 1,position = "bottomright")%>%
  addLegend(title = "Potential", pal = pal_pot, values = rolle_bld_out.wgs$geotherm_energie_max, opacity = 1,position = "bottomright")

#leaflet karte ausführen
m
```

##Save all Information
```{r save}
#html karte speichern
wd<-getwd()
htmlwidgets::saveWidget(m, file=paste(wd,"/output/13_output/map/mapPrimaerEnergie.html",sep=""),selfcontained = T)

#buildings speichern
save(rolle_bld_out,file="output/13_output/geom/13_rolle_bld_out.Rdata")
```